臺灣高等法院臺南分院刑事判決　　　　100年度上訴字第636號
上　訴　人
即　被　告　黃雅雄
選任辯護人　黃雅萍律師（扶助律師）
　　　　　　黃正彥律師（扶助律師）
上　訴　人
即　被　告　陳信男
選任辯護人　涂禎和律師
上列上訴人因強盜等案件，不服臺灣臺南地方法院99年度訴字第
988號中華民國100年4月29日第一審判決（起訴案號：臺灣臺南
地方法院檢察署99年度偵字第9476號），提起上訴，本院判決如
下：
    主  文
原判決關於陳信男、黃雅雄犯結夥攜帶兇器強盜部分及陳信男定
應執行刑部分均撤銷。
陳信男犯結夥攜帶兇器強盜罪，累犯，處有期徒刑捌年陸月。
黃雅雄犯結夥攜帶兇器強盜罪，處有期徒刑柒年陸月。
其餘上訴駁回。
陳信男第二項撤銷部分所處之刑與其餘上訴駁回部分所處之刑，
應執行有期徒刑玖年。
    事  實
一、陳信男（綽號小四）於民國92年間因強盜、竊盜等案件，經
    本院以93年度少上訴字第476號刑事判決判處應執行有期徒
    刑四年確定，嗣再經本院以96年度聲減字第469號刑事裁定
    減為應執行有期徒刑三年十一月確定，而於97年7月9日縮刑
    期滿執行完畢。
二、陳信男仍不知悔改，與李玟翰（由本院另案即100年度上訴
    字第740號《原審案號99年度訴字第1577號》李玟翰等強盜
    等案件《下稱另案》審理中）共同基於意圖為自己不法所有
    之犯意聯絡，於99年6月2日晚間某時，其2人先謀議要竊取
    汽車車牌，謀議底定後，即由陳信男騎車搭載李玟翰共同前
    往臺南市○區○○路明和公園對面停車場內，李玟翰再下車
    持陳信男所有客觀上足供作為兇器使用之活動扳手1支（未
    扣案），竊取王杏惠（民國67年生）所有之7057-SW號車牌2
    面，得手後，再將上開竊得之車牌懸掛在黃雅雄所駕駛之車
    牌號碼2570-XW號自小客車前後。
三、陳信男、黃雅雄、李玟翰另基於意圖為自己不法所有之強盜
    之犯意聯絡，因黃雅雄之外婆住在台南市安定區（改制前為
    台南縣安定鄉），黃雅雄對該區域較熟悉，乃選定該區域為
    作案目標，其3人結夥，於99年6月3日凌晨0時48分許，由黃
    雅雄駕駛上開已改懸掛陳信男、李玟翰所竊得之7057-SW號
    車牌之自小客車（黃雅雄另涉犯收受贓物部分，未據起訴）
    ，搭載陳信男、李玟翰前往臺南市安定區港南里88之5號「
    臺灣巨蛋超商」，黃雅雄即將該車停在該超商門口，由黃雅
    雄在車上接應，陳信男及李玟翰則頭戴安全帽、口罩及手套
    ，分持客觀上足供作為兇器使用之西瓜刀各1把（未扣案）
    進入超商內，進入後，陳信男隨即持西瓜刀架在該超商店員
    吳蓮欣（民國78年生）之頸部，並將吳蓮欣拉至超商所附設
    之電玩區，喝令吳蓮欣不要說話，以此強暴之方式，至使吳
    蓮欣不能抗拒，另李玟翰即進入櫃臺區劫取吳蓮欣所管領超
    商內之新臺幣（下同）11,700元及吳蓮欣所有之皮夾等物（
    內有現金5,800元、身分證2張、健保卡2張、汽車行照1張、
    提款卡2張；上開皮夾及證件、提款卡已由吳蓮欣領回）。
    得手後，陳信男及李玟翰旋即步出超商，搭乘黃雅雄所駕駛
    之車輛逃逸（陳信男坐於後乘客座，李玟翰坐於右前座）。
    嗣經吳蓮欣報警處理，警方乃調閱店內及路口監視器詳查懸
    掛7057-SW號車牌之小客車逃逸方向及當時臺南市安定區內
    往來車輛情形，又因民眾於翌日在臺南市安定區管寮里與南
    安里交界處之農田拾獲渠等所丟棄吳蓮欣之上開皮夾交警處
    理，乃發現車號25 70-XW號自用小客車曾於當日凌晨1時4分
    50 秒時，行經海寮往縣178線，再調閱該時段安定區之路口
    監視器，卻均未發現2570-XW號自用小客車進入，且黃雅雄
    使用之上開車輛與監視器中作案之車輛外觀相同，並2570-X
    W號車牌螺絲有拆卸過痕跡，因而認黃雅雄涉嫌重大，進而
    調閱黃雅雄使用之0000000000號通聯紀錄，發現其與陳信男
    使用之0000000000門號有密集通聯紀錄，且陳信男於當日凌
    晨門號基地台位置亦出現在臺南市佳里區（改制前為台南縣
    佳里鎮），而認陳信男亦涉嫌重大後，報請臺灣臺南地方法
    院檢察署檢察官指揮偵辦，於99年6月15日將陳信男、黃雅
    雄拘提到案。警方在徵得黃雅雄同意後，於其位於臺南市○
    ○區○○路442巷63號2樓之4住處及車內搜得前揭門號手機1
    支、活動扳手、T型六角扳手等；另徵得陳信男同意後，在
    其位於臺南市○○○路○段346號2樓住處執行搜索，當場扣
    得前開門號手機1支、作案時所穿著之黑色外套（附頭套）1
    件、皮製休閒鞋1雙及在陳信男房間內起獲灰色棉質長褲1件
    （未扣案）後拍照為證，始因而查獲。
四、案經臺南市政府警察局善化分局報告臺灣臺南地方法院檢察
    署檢察官偵查起訴。
    理  由
壹、程序部分
一、證人即共同被告陳信男、證人吳蓮欣、王束惠於警詢之證述
    ，係被告黃雅雄以外之人於審判外之陳述，被告黃雅雄及辯
    護人既然不同意作為證據，依刑事訴訟法第159條第1項之規
    定，原則上即不得作為認定被告黃雅雄犯罪之證據，對被告
    黃雅雄而言即不具證據能力。又證人吳蓮欣於警詢之證述，
    係被告陳信男以外之人於審判外之陳述，被告陳信男及辯護
    人既然不同意作為證據，依上開規定，原則上即不具證據能
    力。
二、證人即同案被告李玟翰之另案警詢供述無證據能力，不能作
    為認定事實之證據，惟得為彈劾證據：
  (一)按被告以外之人於審判外之言詞或書面陳述，除法律有規定
    者外，不得作為證據，刑事訴訟法第159條第1項定有明文；
    再按被告以外之人於檢察事務官、司法警察官或司法警察調
    查中所為之陳述，與審判中不符時，其先前之陳述具有較可
    信之特別情況，且為證明犯罪事實存否所必要者，得為證據
    ，刑事訴訟法第159條之2亦有明文；另按被告以外之人於審
    判中有死亡、記憶喪失或無法陳述、所在不明而無法傳喚或
    傳喚不到、或到庭後無正當理由拒絕陳述者，其於檢察事務
    官、司法警察官或司法警察調查中所為之陳述，經證明具有
    可信之特別情況，且為證明犯罪事實存否所必要者，得為證
    據，刑事訴訟法第159條之3亦有明文。
  (二)又按所謂「彈劾證據」，屬英美法之概念（impeachment ev
    idence），係指爭執證人陳述憑信性或證明力之證據，其作
    用僅在於減弱「實質證據」（substantive evidence即證明
    待證事實存否之證據）之證明力，以供法院審判心證之參考
    ，尚不得作為認定犯罪事實之基礎。故關於「彈劾證據」，
    其證據能力之限制非如「實質證據」之嚴格，而予以相當之
    緩和，縱使刑事訴訟法第159條第1項所規定不得作為證據之
    傳聞證據，亦非不得以之作為「彈劾證據」。我國刑事訴訟
    法雖未如日本刑事訴訟法第328條已就「彈劾證據」予以明
    文規定，但基於刑事訴訟發現真實及維護公平正義之功能，
    在解釋上仍應予以承認。故證人於審判外之陳述，雖不符合
    傳聞法則之例外規定，而不能作為認定犯罪事實之證據，但
    尚非絕對不能以之作為「彈劾證據」，以供法院審判心證之
    參考，最高法院100年度臺上字第1730號刑事判決可資參照
    ；再按我國刑事訴訟法基於證據裁判主義及證據能力之規定
    ，得以作為認定犯罪事實之依據，以有證據能力之證據為限
    ，惟於審判期日證人所為陳述與審判外之陳述相異時，可提
    出該證人先前所為自我矛盾之陳述，用來減低其在審判時證
    言之證明力，此種作為彈劾證據使用之傳聞證據，因非用於
    認定犯罪事實之基礎，不受傳聞法則之拘束。因此，被告以
    外之人於審判外之言詞或書面陳述，雖不得以之直接作為證
    明犯罪事實存否之證據，但非不得以之作為彈劾證據，用來
    爭執或減損被告、證人或鑑定人陳述之證明力，最高法院97
    年度臺上字第1981、6321號判決可資參照。
  (三)證人即同案被告李玟翰之另案警詢供述，業經被告陳信男、
    黃雅雄及其辯護人主張無證據能力，雖證人李玟翰於警詢之
    陳述其外部情況具有可信之特別情況，理由見下述理由欄貳
    、一、(三)及(四)之論述，惟證人李玟翰於另案偵查中亦有為相
    同之供證，公訴人並未提出證據證明證人李玟翰於警詢之陳
    述「為證明犯罪事實之存否所必要」，已與刑事訴訟法第15
    9條之2、第15 9條之3得為證據之要件不符；是本院依刑事
    訴訟法第159條第1項之規定，認證人李玟翰之另案警詢供述
    ，對被告不得作為認定事實之證據；惟證人李玟翰之另案警
    詢證述，非不得以之為彈劾證據，用來爭執或減損證人陳述
    之證明力。
三、同案被告李玟翰以被告身分於99年9月13日、99年10月4日、
    99年11月3日另案偵訊未經具結之供述具證據能力之說明：
  (一)同案被告以「被告身分」於偵訊（指檢察官訊問，未包括檢
    察事務官之訊問）未經具結之供述，如經法院行交互詰問，
    除顯有不可信之情形外，對各該爭執之被告仍具證據能力；
    反之，如未經法院行交互詰問，應認不具證據能力之說明：
    (1)按93年7月23日之大法官會議解釋第582號解釋意旨稱：「
      憲法第16條保障人民之訴訟權，就刑事被告而言，包含其
      在訴訟上應享有充分之防禦權。刑事被告詰問證人之權利
      ，即屬該等權利之一，且屬憲法第8條第1項規定『非由法
      院依法定程序不得審問處罰』之正當法律程序所保障之權
      利。為確保被告對證人之詰問權，證人於審判中，應依法
      定程序，到場具結陳述，並接受被告之詰問，其陳述始得
      作為認定被告犯罪事實之判斷依據。刑事審判上之共同被
      告，係為訴訟經濟等原因，由檢察官或自訴人合併或追加
      起訴，或由法院合併審判所形成，其間各別被告及犯罪事
      實仍獨立存在。故共同被告對其他共同被告之案件而言，
      為被告以外之第三人，本質上屬於證人，自不能因案件合
      併關係而影響其他共同被告原享有之上開憲法上權利。最
      高法院31年上字第2423號及46年臺上字第419號判例所稱
      共同被告不利於己之陳述得採為其他共同被告犯罪（事實
      認定）之證據一節，對其他共同被告案件之審判而言，未
      使該共同被告立於證人之地位而為陳述，逕以其依共同被
      告身分所為陳述採為不利於其他共同被告之證據，乃否定
      共同被告於其他共同被告案件之證人適格，排除人證之法
      定調查程序，與當時有效施行中之中華民國24年1月1日修
      正公布之刑事訴訟法第273條規定牴觸，並已不當剝奪其
      他共同被告對該實具證人適格之共同被告詰問之權利，核
      與首開憲法意旨不符。該2判例及其他相同意旨判例，與
      上開解釋意旨不符部分，應不再援用。」合先敘明。
    (2)再按刑事訴訟法第158條之3規定：「證人、鑑定人依法應
      具結而未具結者，其證言或鑑定意見，不得作為證據。」
      所謂「依法應具結而未具結者」，係指檢察官或法官依刑
      事訴訟法第175條之規定，以證人身分傳喚被告以外之人
      （證人、告發人、告訴人、被害人、共犯或共同被告）到
      庭作證，或雖非以證人身分傳喚到庭，而於訊問調查過程
      中，轉換為證人身分為調查時，此時其等供述之身分為證
      人，則檢察官、法官自應依本法第186條有關具結之規定
      ，命證人供前或供後具結，其陳述始符合第158條之3之規
      定，而有證據能力。若檢察官或法官非以證人身分傳喚而
      以告發人、告訴人、被害人或共犯、共同被告身分傳喚到
      庭為訊問時（例如刑事訴訟法第71條、第219條之6第2項
      、第236條之1第1項、第248條之1、第271條第2項、第271
      條之1第1項），其身分既非證人，即與「依法應具結」之
      要件不合，縱未命其具結，純屬檢察官或法官調查證據職
      權之適法行使，當無違法可言。而前揭不論係本案或他案
      在檢察官面前作成未經具結之陳述筆錄，係屬被告以外之
      人於偵查中向檢察官所為之陳述，本質上屬於傳聞證據，
      基於保障被告在憲法上之基本訴訟權，除該被告以外之人
      死亡、身心障礙致記憶喪失或無法陳述、滯留國外或所在
      不明而無法傳喚或傳喚不到、或到庭後拒絕陳述等情形外
      ，「如已經法院傳喚到庭具結而為陳述，並經被告之反對
      詰問，前揭非以證人身分而在檢察官面前未經具結之陳述
      筆錄，除顯有不可信之情況者外，得為證據，並應於判決
      內敘明其符合傳聞證據例外之理由」；又前揭非以證人之
      身分在審判中之陳述筆錄，倘該被告以外之人已經法院以
      證人身分傳喚到庭並經具結作證，且由被告為反對詰問，
      或有前揭傳喚不能或詰問不能之情形外，該未經具結之陳
      述筆錄因屬審判上之陳述，自有證據能力；若係在另案法
      官面前作成之陳述筆錄，本質上亦屬傳聞證據，自得依本
      法第159條之1第1項之規定，認有證據能力。不能因陳述
      人未經具結，即一律適用本法第158條之3之規定，排除其
      證據能力，最高法院96年度臺上字第3527號判決可資參照
      。該最高法院之見解，與前開大法官會議解釋第582號並
      無拑扞，自亦可採。
    (3)是參照上開見解，應認以同案被告身份於偵訊中所為之供
      述，雖未經具結，然倘其後經法院傳喚到庭具結而為陳述
      ，並經被告之反對詰問，前揭非以證人身分而在檢察官面
      前未經具結之陳述筆錄，除顯有不可信之情況者外，得為
      證據，並應於判決內敘明其符合傳聞證據例外之理由，得
      認具證據能力。
  (二)被告陳信男、黃雅雄及其等辯護人雖主張同案被告李玟翰以
    被告身分於99年9月13日、99年10月4日、99年11月3日另案
    偵訊未經具結之供述，認不具證據能力云云，查同案被告李
    玟翰於99年9月13日、99年10月4日、99年11月3日另案偵訊
    係以被告身分所為未經具結之供述，因非證人，即與刑事訴
    訟法第158條之3規定之「依法應具結」之要件不合，該未命
    具結，並無違法可言，對各該爭執之被告，應屬「被告以外
    之人」於偵查中向檢察官所為之陳述；再證人即同案被告李
    玟翰業經原審及本院傳喚到庭具結而為陳述，有證人李玟翰
    之具結結文在卷可佐（見原審卷(二)第124頁、本院卷第148頁
    ），並經被告之反對詰問，且同案被告李玟翰在另案偵訊未
    經具結之供述，復查無證據證明該偵訊供述具顯不可信之情
    況，自有證據能力。參諸上開說明，被告2人及辯護人猶爭
    執此部分證言證據能力，並非可採。
四、台南市政府警察局善化分局警員李再添所繪製之刑案現場測
    繪圖，係警員李再添在發生強盜案件後，調閱台南市安定區
    之監視器錄影帶，依據所調得監視器畫面之相關位置及參酌
    案發後發現被害人吳蓮欣之皮包棄置位置，以繪圖紀錄說明
    之方式予以呈現，模擬本件犯案歹徒案發後之逃逸路線，係
    屬警察個人之判斷，為其個人之意見，被告陳信男、黃雅雄
    及其等辯護人否認其證據能力，依刑事訴訟法第160條之規
    定，無證據能力。
五、末按被告以外之人於審判外之陳述雖不符刑事訴訟法第159
    條之1至第159條之4等4條之規定，而經當事人於審判程序同
    意作為證據，法院審酌該言詞陳述或書面陳述作成時之情況
    ，認為適當者，亦得為證據；當事人、代理人或辯護人於法
    院調查證據時，知有刑事訴訟法第159條第1項不得為證據之
    情形，而未於言詞辯論終結前聲明異議者，視為有前項之同
    意，同法第159條之5定有明文。本件除被告、辯護人上開主
    張無證據能力部分外，檢察官及被告、辯護人於本院準備程
    序及審理時對於本件判決所引用其餘屬於傳聞證據之書面及
    非書面等證據資料均同意作為本案之證據（見本院卷第85、
    96頁反面），而於本院逐一提示後，迄於言詞辯論終結前亦
    均未聲明異議，經審酌該等證據作成時之情況，核無違法取
    證或其他瑕疵，認為以之作為本案之證據亦屬適當，自有證
    據能力。
貳、實體部分
一、被告陳信男共同攜帶兇器竊盜犯行之認定：
    訊據被告陳信男矢口否認有何共同攜帶兇器竊盜犯行，辯稱
    ：伊當天沒有與李玟翰在一起，也沒有與同案被告李玟翰共
    同竊取被害人王杏惠之車牌云云。惟查：
  (一)證人即被害人王杏惠於99年6月3日警詢時證稱：7057-SW號
    車牌是伊所有，伊於99年5月23日晚上10時許將車號7057-SW
    自小客車停放在臺南市○區○○路明和公園對面停車場，後
    來於99年6月3日凌晨2點30分許接到警方通知前去查看，才
    知車牌已遭竊取，伊並於99年6月3日上午4時許向臺南市警
    察局第六分局金華派出所報案等語（見警卷第29-31頁），
    足認被害人王杏惠所有之7057-SW號車牌確有遭竊取之情事
    。
  (二)復據證人即同案被告李玟翰於99年10月4日另案偵訊時具結
    證稱：「（行搶時開車牌7057-SW自小客車是何處來的？）
    車牌是偷來的，是陳信男載我去的，我下車去偷的。地址我
    不知道，大概在臺南市南區○○○○路明和公園對面停車場
    偷的」、「（如何偷的？）活動扳手，扳手是陳信男的。是
    我與他講好要去偷的，是在搶之前去偷的，是在6月2日晚上
    要搶之前沒多久偷的」等語（見臺灣臺南地方法院檢察署99
    年度偵字第14331號卷第17頁）。證人李玟翰於該次證述已
    具體指證其與被告陳信男於99年6月2日晚上要行搶（強盜部
    分詳下述）之前未久，即已共同謀議要竊取車牌，並由被告
    陳信男騎車搭載證人李玟翰前往臺南市○區○○路明和公園
    對面停車場，再由證人李玟翰下車以被告陳信男所有之活動
    扳手竊取被害人王杏惠所有之7057-SW號車牌2面，得手後，
    再將上開竊得之車牌懸掛在當晚用以行搶之車輛上，核與被
    害人王杏惠之上開證述相符，且有現場照片22幀（見警卷第
    49-59頁）可稽，堪信為真實。至於證人李玟翰嗣後於原審
    審理時雖翻異前詞，改稱：伊於99年6月2日晚上沒有與被告
    陳信男到臺南市南區○○○○路明和公園對面停車場，也未
    告知警察更換竊得車牌之地點，伊於99年8月19日被縣刑大
    （即台南縣警察局刑警大隊，改制後為台南市政府警察局刑
    警大隊）抓到時，縣刑大警察叫伊配合一點，不然連伊的女
    朋友都要一起辦，因為伊比較常跟伊的女朋友及大嫂聯絡，
    縣刑大警察說伊如果沒有配合，伊的女朋友及大嫂兩人一定
    知道伊在做什麼，也要辦伊的女朋友及大嫂兩個人，後來又
    跟伊說如果伊配合一點，比較好交保，但是到現在也沒有讓
    伊交保．．．警察要問伊時，早就有1份筆錄在那裡了，警
    察就問伊是不是這樣，伊不可能不回答警察，警察一定是先
    問伊問到符合警察自己想的整個過程才開始做筆錄的，警察
    除了以要辦伊女朋友及大嫂的方式恐嚇伊之外，沒有用其他
    的方式恐嚇伊要伊配合，也沒有打伊要伊認罪，當時伊在押
    這件案子被抓的時候，就有問到被告陳信男、黃雅雄兩個人
    ，只是伊在電話中有說到被告陳信男、黃雅雄兩個人的名字
    ，所以警方就說伊是跟該2人同案，警方要伊配合對警方拿
    出來的案子都要認罪，伊不知道要伊配合認罪的警員姓名，
    是縣刑大的警察在縣刑大威脅伊，要伊配合．．．善化分局
    偵查隊（即台南縣警察局善化分局偵查隊，改制後為台南市
    政府警察局善化分局偵查隊）後來借提伊出去的時候，沒有
    威脅伊，但是筆錄也不是伊說的，伊去的時候，警員已經有
    1份筆錄給伊看了，伊也不知道要說什麼，因為這一件伊沒
    有做，在車上的時候，善化分局警員就問伊說伊是否知道警
    方來找伊做什麼，警方就說是因為被告陳信男的案子來找伊
    的，伊有跟警方講不是伊做的，警員說叫伊不要假了，既然
    伊有這麼多條案件，就都認一認就好了．．．當時就是想要
    從地檢署移回來地方法院這庭看可不可以交保，那時候就是
    全部有的罪伊都承認，然後移交地方法院時，也是沒有讓伊
    交保．．．檢察官向法院聲請羈押時，伊有否認這一件，也
    有在聲請羈押的筆錄裡面，跟法院表示伊是因為要交保才會
    承認，既然法院不讓伊交保，所以伊之前講的都不實在云云
    ，惟證人李玟翰於99年8月19日為台南市政府警察局刑警大
    隊查獲時，台南市政府警察局刑警大隊於同日製作之警詢筆
    錄，並未就本件竊盜、強盜案之事實詢問證人李玟翰，且嗣
    後檢察官於99年8月19日訊問證人即該案被告李玟翰時，亦
    未就本件竊盜、強盜案之事實訊問李玟翰，甚且檢察官於訊
    問李玟翰後，認有羈押原因而於99年8月20日向原審聲請羈
    押，經原審於同日訊問李玟翰時，亦未就本件竊盜、強盜案
    之事實訊問李玟翰，係因李玟翰與另案被告李政鴻、陳威羽
    3人共組強盜集團多次犯案，並非因本件竊盜、強盜案而准
    許羈押李玟翰，此有上開各該筆錄可稽。若台南市政府警察
    局刑警大隊警員確有威脅李玟翰，並要李玟翰配合對本件竊
    盜案件認罪，李玟翰乃對本件竊盜案件認罪之情事，則台南
    市政府警察局刑警大隊於99年8月19日製作警詢筆錄時，焉
    會未將李玟翰已對本件竊盜案件認罪之事實記載於筆錄內？
    此顯與常情有違。且檢察官聲請羈押李玟翰之原因亦非因本
    件竊盜、強盜案，又無李玟翰所稱「檢察官向法院聲請羈押
    時，伊有否認這一件，也有在聲請羈押的筆錄裡面，跟法院
    表示伊是因為要交保才會承認，既然法院不讓伊交保，所以
    伊之前講的都不實在」之情事，故證人李玟翰稱其於99年8
    月19日遭台南市政府警察局刑警大隊警員查獲後，因遭該隊
    警員威脅要配合認罪，否則將移送其女友及大嫂，其始配合
    警員而就本件作不實陳述云云，顯然不實。又李玟翰於99年
    8月20日即業經原審裁定羈押在案，並無李玟翰所稱警方向
    伊稱若配合認罪即可獲交保之情事，且李玟翰之女友及大嫂
    並未經以被告身分移送，有移送報告書可參，是被告於99年
    9月1日警詢中供出本案；及檢察官於99年10月4日訊問證人
    李玟翰時，均已無李玟翰所述其女友及大嫂被以被告身分移
    送，或其配合認罪即可獲交保之狀況存在，即至少其於檢察
    官偵查訊問當時已無此心理上之顧慮，竟仍詳細供述犯行，
    應無不可信之情形存在。況證人李玟翰於原審審理時亦證述
    其與被告陳信男並無何不愉快之事（見原審卷(二)第115頁）
    ，應無設詞誣陷被告陳信男之理，足認證人李玟翰於99年10
    月4日另案偵訊時具結之證詞應堪採信。此外，質之證人李
    玟翰：「（九月十三日警詢中指稱車牌與陳信男一起竊取的
    ，是你自己供述或是警察要你說的？）是警察要我這樣說的
    。」等語（見本院卷第133頁）。但查，本案警方係調閱案
    發現場附近路口監視光碟而發現車號2570-XW號自用小客車
    出現在附近，然後查出係被告黃雅雄使用該車，再經調閱通
    聯紀錄始發現被告黃雅雄、陳信男當晚之密切通聯，並推測
    車號2570-XW號自用小客車有改懸7057-SW號車牌情形，則如
    警方要證人李玟翰誣陷被告2人偷竊車牌的話，首先考量要
    誣陷者應是黃雅雄才是，但何以警方無視上開查得之線索而
    刻意要李玟翰誣陷陳信男，卻又放過更可能涉竊案之黃雅雄
    呢？益見李玟翰事後翻供之詞係因知悉被告陳信男否認本件
    犯行，致內心受制於被告陳信男，而不敢為真實之陳述，故
    而為維護被告陳信男之詞，而不足採信。
  (三)再證人即台南市政府警察局刑警大隊偵查佐黃建富於原審另
    案100年3月10日審理時，向法官具結證稱：「（《提示李玟
    翰99年8月19日第2次警詢筆錄，警(二)卷第51-61頁》這份調
    查筆錄是否你詢問李玟翰所製作的？）這份筆錄是我製作的
    」、「（李玟翰當時的精神狀況及情緒如何？）精神狀況是
    正常的，情緒是穩定的，看不出有恐懼或不安的狀況」、「
    （你或縣刑警大隊的員警有無對李玟翰說，如果不就99年6
    月3日安定鄉巨蛋超商的強盜案配合認罪的話，要一併辦李
    玟翰的女友及李玟翰的大嫂，或對他說如配合認罪的話，可
    獲交保？）不可能，沒有此事」、「（99年8月19日你詢問
    李玟翰時，當時環境如何，還有何人員在場？）當時的辦公
    室可擺放10幾張辦公桌，是偵一隊、偵二隊共用的辦公室，
    還有其他的偵查員在，我們每個辦公桌是用OA隔成小空間，
    訊問時在場的有我、李玟翰、蘇建福、賴明宏，賴明宏也是
    刑事局支援的人，他負責紀錄，我的辦公桌沒有視訊，所以
    我們四個人移到我隔壁小隊長李慶安的辦公桌，視訊鏡頭是
    對著李玟翰與我，當時周圍有無其他人在辦公，我記不清楚
    ，但不會影響我們製作筆錄，OA的隔間大約半個人高，該辦
    公室也有其他偵查員在使用，也有人進出，進出的人可以看
    到我們偵訊，我們也可以看到同事進出」等語（見原審另案
    100年3月10日審理筆錄），核與證人即該案被告李玟翰於另
    案同日供稱：「99年8月19日在庭黃建富偵查佐詢問我的時
    候，並沒有對我施強暴脅迫或以何不法的手段影響我的陳述
    ，我當時可以自由陳述」、「（99年9月13日警詢及檢察官
    訊問你時，有無對你施強暴脅迫或以不法的手段影響你自由
    陳述？）沒有，我都可以自由陳述」等語（見原審另案100
    年3月10日審理筆錄）相符，益足證明證人李玟翰於警詢及
    檢察官偵訊時之供述均出於任意性；被告陳信男之辯護人另
    辯稱：證人李玟翰與案外人陳逸昇於監所會面時，曾談及「
    刑大抓我時，要我好好配合，他說若不配合，連我女友也要
    辦」，足認證人李玟翰於本案審理中一直指稱縣刑大有對其
    施壓，其所為的供述是在被施壓下所為，應屬可採云云，並
    以該監所會談譯文為證（見原審卷(二)第183頁），惟證人李
    玟翰於另案業已供稱：「99年8月19日在庭黃建富偵查佐詢
    問我的時候，並沒有對我施強暴脅迫或以何不法的手段影響
    我的陳述，我當時可以自由陳述」、「（99年9月13日警詢
    及檢察官訊問你時，有無對你施強暴脅迫或以不法的手段影
    響你自由陳述？）沒有，我都可以自由陳述」等語，已如前
    述，若證人李玟翰確有遭台南市政府警察局刑警大隊警員威
    脅而為不實之陳述，則其在檢察官歷次偵查中、原審第一次
    羈押及延押時，有多次向檢察官及原審法官陳述之機會，詎
    其均未為任何其有遭台南市政府警察局刑警大隊警員威脅而
    為不實陳述之表示，此顯與常情有違！甚且證人李玟翰於原
    審另案審理時猶一再表示黃建富偵查佐詢問伊的時候，並沒
    有對伊施強暴脅迫或以何不法的手段影響其陳述，伊當時可
    以自由陳述、99年9月13日警詢及檢察官訊問伊時，沒有對
    伊施強暴脅迫或以不法的手段影響伊自由陳述，伊都可以自
    由陳述，益足證明證人李玟翰於警詢及檢察官偵訊時之供述
    均出於任意性，被告陳信男之辯護人上開所辯，委無足採。
  (四)又證人即台南市政府警察局善化分局偵查隊小隊長李飛篁於
    原審100年3月30日審理時具結證稱：「（從看守所提李玟翰
    出來後，你們前往何處？）我問他7057-SW號車牌是從哪裡
    拆來的，李玟翰就帶我們去一個停車場」、「（做筆錄的時
    候，李玟翰的精神狀況如何？）正常」、「（筆錄都是一問
    一答？）是」、「（你帶李玟翰到善化分局做筆錄時，有跟
    他要求要配合你們回答問題嗎？）沒有，我們都照程序問問
    題」、「（你剛才回答檢察官說李玟翰也對安定鄉的路線不
    熟，他也不知道怎麼去到這個地點，請問你們怎麼帶李玟翰
    去指認拆卸車牌或丟棄皮包的地點？）我們是找到丟棄皮包
    的地點後，帶他去並問他是否在該處拆卸車牌，李玟翰有說
    那個地方他不熟，但大約是在那邊，因為那邊是鄉○○路，
    旁邊都是田地，他們在那裡換車牌後，皮包丟在那裡」、「
    （指認的地點是否是你們帶李玟翰去的，而不是李玟翰主動
    帶你們去的？）是，因為他也找不到那個地點，只能由我們
    提供這個地點，那邊是產業道路沒有地名，到處都是田地，
    他無從找起，我也是去了第三次才稍微知道那個地點在哪裡
    ，所以晚上叫他帶我們去找，他也不知道」、「（你如何確
    定李玟翰知道這個地點，是因為你有指認出來？）我們有帶
    他到該處說差不多是在什麼地方」、「（是你們警方帶同？
    ）是」、「（99年9月13日你們帶李玟翰去勘驗現場，到底
    是你們主動帶李玟翰去王杏惠車牌被竊的地點，或李玟翰主
    動帶你們去的？）李玟翰帶我們去，那個地方就在陳信男家
    附近而已」、「（你說在提解李玟翰的過程，在車上就有先
    跟李玟翰詢問案情，李玟翰有無跟你們提到他沒有參與本件
    強盜案件？）他有跟我們承認他也有參與本件」、「（他在
    車上就有承認？）是」、「（有無跟你們反應不是他作的，
    他是被逼的？）沒有，從頭到尾他都承認」、「（你們在製
    作李玟翰的警詢筆錄之前，有無先打好一份筆錄讓李玟翰先
    看過，再讓他回答問題？）沒有，我們都是一直問一直錄音
    、打字，現在作筆錄不能用那種方式了」、「（你到底在車
    上有問過李玟翰什麼案情？）我有問他二個案件，因為我們
    那裡發生了二件超商強盜案件，李玟翰說本件巨蛋超商搶案
    是他們做的，另外一件不是他們」、「（只有簡單問嗎？）
    對，在車上就像是聊天這樣問他」、「（有關更換車牌的部
    分是李玟翰自己提出來，還是你們跟李玟翰提到說這件有更
    換車牌的事情？）我們直接問他車牌去哪裡偷的，我跟他說
    『你帶我們去，我們要照相』，他就帶我們去」、「（他帶
    你們去哪裡？）他就帶我們去一個公園的停車場」、「（更
    換車牌部分，李玟翰帶你們去哪裡？）更換車牌部分，是我
    們帶他去撿到棄置皮包的地方」、「（你們帶李玟翰到拾獲
    棄置的皮包地點以後如何？）當時我們沒有剛好停在丟棄皮
    包的地方，我問李玟翰是不是在這裡換車牌，他說我們的車
    子開過頭了，是在比較後面那邊」、「（你只是把車子停在
    靠近丟棄皮包地點處，他自己就說你們停超過了，要往後一
    點？）是，後來我們就開始拍照，我們已經知道皮包丟棄地
    點，主要要知道他們是在哪裡更換車牌」、「（更換車牌的
    地點是你們講的，還是李玟翰說出來的？）他說的，不然我
    們怎麼知道他們在那裡換車牌，我們只知道皮包丟棄在那裡
    ，是他說棄置皮包地點，就是更換車牌的地方」、「（在提
    解李玟翰以及製作李玟翰警詢筆錄過程中，李玟翰有無表示
    他並沒有參與這一件的情形？）都沒有」、「（你們有無跟
    李玟翰說要他承認本件，不然就要辦他的女朋友及家人？）
    沒有」、「（你們有無跟李玟翰說這一件要他承認，才有可
    能讓他交保？）沒有，他不是因本案被收押，是他與他弟弟
    及一位朋友另外還有涉嫌好幾件超商強盜案，我私底下有問
    過他怎麼跑的，他說他聽說黃雅雄、陳信男被抓到以後，他
    就跑到東山躲在朋友哪裡，我們當時只鎖定黃雅雄、陳信男
    二人而已，另外一位共犯我們無法確定是誰，我們抓到黃雅
    雄、陳信男時，李玟翰接到我們的電話，他就感到事情不對
    ，他就跑去東山躲起來了」、「（李玟翰自己告訴你們說他
    知道黃雅雄、陳信男被查獲以後，他就跑去躲起來？）是，
    他跑去東山」、「（這是在什麼時候跟你提到的？）借提當
    天99年9月13日」、「（你為什麼要帶李玟翰去案發查獲皮
    包的地點？）一般碰到案件，如果被告知道路線，我們都會
    請被告再帶我們走一次，但是本案李玟翰不知道路線，所以
    重點是有牽涉到本件的車牌、強盜地點及棄置證物的地方都
    要照相」、「（你們一般偵辦強盜案件都會帶嫌疑犯到現場
    看？）是」、「（你剛剛的意思是你帶著李玟翰到了皮包丟
    置地點以後，李玟翰自己說那個地點也就是他們更換車牌的
    地點嗎？）對」等語（見原審卷(三)第69-75頁），核與原審
    當庭勘驗證人李玟翰於99年9月13日之警詢筆錄內容，警員
    係邊問證人李玟翰，邊打字製作筆錄，且未發現證人李玟翰
    當時之回答有何非出於任意性之情形相符，此有原審100年3
    月4日勘驗筆錄可稽。並有證人李玟翰帶同警員前往臺南市
    ○區○○路明和公園對面停車場及台南市安定區等現場陳述
    犯案經過之現場照片12幀在卷可稽（見原審卷(二)第14頁反面
    -17頁），堪認證人李飛篁上開證述為可採，足認證人李玟
    翰於警詢之供述係出於任意性。況證人李玟翰於99年9月13
    日另案偵訊時，在辯護人陪同下供稱：「（你除了和你的哥
    哥李政鴻、陳威羽一起搶劫外還有和何人去搶？）我和陳信
    男、黃雅雄到臺南縣安定鄉的超商去搶，好像是臺灣巨蛋。
    他們2人6月時被收押」、「（今天善化警察分局借提你出去
    查證，你有何意見？）沒有」、「（有沒有其他陳述？）沒
    有」等語（見臺灣臺南地方法院檢察署99年度偵字第12755
    號卷第189-190頁），若證人李玟翰並未為本件竊盜、強盜
    犯行，焉會於辯護人陪同下猶自行向檢察官為上開供述？且
    證人李玟翰於同日經台南市政府警察局善化分局警員借提外
    出，前往臺南市○區○○路明和公園對面停車場、台南市安
    定區等現場查證及在警局製作警詢筆錄後，於同日解還臺灣
    臺南地方法院檢察署時，猶向檢察官供稱：「（今天警察借
    提查證所供述是否屬實？《提示警詢筆錄》）全部實在」、
    「（你們三人何人進去搶？）我和陳信男進去搶，黃雅雄開
    車在外面接應，我和陳信男持西瓜刀，共搶1萬多元」、「
    （是何時去搶？）99年6月3日凌晨在臺南縣安定鄉港南村88
    之5號臺灣巨蛋超商」、「（警訊筆錄是依你的意思製作？
    ）是的」、「（有沒有其他陳述？）沒有」等語（見臺灣臺
    南地方法院檢察署99年度偵字第12755號卷第196-197頁）。
    依證人李玟翰之上開供述，其仍一再供稱當日警察借提查證
    所供述之警詢筆錄全部實在，係依其意思製作，並再次詳細
    陳述如何行搶、搶得何物等細節，而全未提及其在警詢筆錄
    有何不自由陳述之情事，益足證明證人李玟翰於警詢及檢察
    官偵訊時之供述均出於任意性；至於證人李飛篁於製作筆錄
    前縱有與證人李玟翰事先聊過案情，惟此並無礙於證人李玟
    翰於警詢之供述係出於任意性，若李玟翰未與被告陳信男共
    同竊取系爭車牌，焉會知悉竊取系爭車牌之地點而帶同警方
    前往該停車場？又焉有可能在警方將車停在靠近被害人皮包
    棄置地點時，即主動跟警員表示「車子開過頭了，是在比較
    後面那邊」，並主動跟警員表示被害人皮包棄置地點就是更
    換車牌的地點，凡此均足證被告陳信男確有與李玟翰共同竊
    取系爭車牌之事實。
  (五)至於被告陳信男辯稱99年6月2日當天未與李玟翰在一起云云
    。然查，依據被告陳信男使用之0000000000號及證人李玟翰
    使用之0000000000號行動電話通聯紀錄顯示，陳信男99年6
    月2日晚上9時21分至9時43分止，行動電話基地台係在「臺
    南市○區○○路119巷1號」，當日晚上9時43分李玟翰行動
    電話與陳信男通話時，基地台亦係在「臺南市○區○○路11
    9巷1號」；隨後同日晚上10時09秒，陳信男行動電話之基地
    台出現在「中華西路一段8巷3號」，而同日晚上10時11分，
    李玟翰行動電話亦出現在「中華西路一段8巷3號」，此有通
    聯調閱查詢單可稽（見99偵9476號卷第88頁、原審卷(二)21頁
    反面至22頁）。足徵其2人在99年6月2日晚上9時43分至10時
    11分許間，均同時朝相同方向移動，顯符合證李玟翰所證「
    是陳信男載我去（竊車牌）的」之情形。且「中華西路一段
    8巷3號」位置與臺南市○區○○路明和公園相距不遠，可見
    證人李玟翰所證是其與被告陳信男共同前去竊取車牌乙節並
    非子虛之事。
  (六)參以99年6月3日凌晨0時50分許，在臺南市安定區「台灣巨
    蛋超商」強盜現場，在外接應行搶歹徒之銀色三菱汽車係懸
    掛車號7057-SW號失竊車牌，且特徵為輪胎鋼圈輪弧為5字型
    、有天窗設計，該車核與被告黃雅雄所經常駕駛之車號2570
    -XW號自小客車，不論車款或車型外觀均相同無訛；而上開
    車號2570-XW號自小客車，經警檢視結果，該車前車牌有拆
    卸痕跡、後車牌六角型螺絲帽不同，一為平面、另一支為十
    字孔，有該自小客車照片8張附卷可稽（見警卷第87-90頁）
    ，而被告陳信男、李玟翰與被告黃雅雄3人有共犯該超商強
    盜案件，詳如下述，益足證明被害人王杏惠所有車號7057-S
    W號自小客車車牌2面，係遭被告陳信男、李玟翰竊取，而換
    裝在被告黃雅雄所駕駛車號2570-XW號銀色三菱自小客車上
    ，以避人耳目。
  (七)按刑法第321條第1項第3款之攜帶兇器竊盜罪，係以行為人
    攜帶兇器竊盜為其加重條件，此所謂兇器，其種類並無限制
    ，凡客觀上足對人之生命、身體、安全構成威脅，具有危險
    性之兇器均屬之（參照最高法院79年台上字第5253號判例要
    旨）。證人李玟翰稱竊盜當時係持活動扳手，該活動扳手雖
    未扣案，惟該活動扳手既能拆卸汽車車牌，其質地必屬堅硬
    ，而通常所見活動扳手亦均為金屬製成，故若持以攻擊人體
    ，自能成傷，客觀上自足以對人的生命、身體與安全構成威
    脅，具有危險性，依上揭判例要旨所示，屬刑法第321條第1
    項第3款之兇器，足堪認定。
  (八)又按共同正犯間，非僅就其自己實施行為負其責任，並在犯
    意聯絡之範圍內，對於其他共同正犯所實施之行為，亦應共
    同負責。且共同正犯之成立，祇需具有犯意之聯絡，行為之
    分擔，既不問犯罪動機起於何人，亦不必每一階段犯行均經
    參與。經查，被告陳信男與李玟翰就本件竊盜案件有犯意之
    聯絡，且由被告陳信男提供作案工具，並騎車搭載李玟翰前
    往現場，由李玟翰下手竊取，則被告陳信男與李玟翰就本件
    竊盜犯行有犯意聯絡及行為之分擔，為共同正犯，洵堪認定
    。
  (九)綜上，被告陳信男有為事實欄二之共同攜帶兇器竊盜犯行堪
    予認定，應依法論科。
二、被告陳信男、黃雅雄結夥三人攜帶兇器強盜犯行之認定：
    訊據被告陳信男、黃雅雄矢口否認有何強盜犯行，均辯稱：
    伊等沒有與同案被告李玟翰共同強盜被害人臺灣巨蛋超商及
    吳蓮欣之財物云云。惟查：
  (一)證人即同案被告李玟翰於99年9月13日另案偵訊時，在辯護
    人陪同下供稱：「（你除了和你的哥哥李政鴻、陳威羽一起
    搶劫外還有和何人去搶？）我和陳信男、黃雅雄到臺南縣安
    定鄉的超商去搶，好像是臺灣巨蛋。他們2人6月時被收押」
    、「（今天善化警察分局借提你出去查證，你有何意見？）
    沒有」、「（有沒有其他陳述？）沒有」等語（見臺灣臺南
    地方法院檢察署99年度偵字第12755號卷第189-190頁），若
    證人李玟翰並未為本件強盜犯行，焉會於辯護人陪同下猶自
    行向檢察官為上開供述？且證人李玟翰於同日經台南市政府
    警察局善化分局警員借提外出，前往臺南市○區○○路明和
    公園對面停車場、台南市安定區等現場查證及警局製作警詢
    筆錄後，於同日解還臺灣臺南地方法院檢察署時，猶供稱：
    「（今天警察借提查證所供述是否屬實？《提示警詢筆錄》
    ）全部實在」、「（你們三人何人進去搶？）我和陳信男進
    去搶，黃雅雄開車在外面接應，我和陳信男持西瓜刀，共搶
    1萬多元」、「（是何時去搶？）99年6月3日凌晨在臺南縣
    安定鄉港南村88之5號臺灣巨蛋超商」、「（警訊筆錄是依
    你的意思製作？）是的」、「（有沒有其他陳述？）沒有」
    等語（見臺灣臺南地方法院檢察署99年度偵字第12755號卷
    第196-197頁），依證人李玟翰之上開供述，其供稱當日警
    察借提查證所供述之警詢筆錄全部實在，係依其意思製作，
    並再次詳細陳述如何行搶、搶得何物等細節，若李玟翰未與
    被告陳信男、黃雅雄為本件強盜案件，焉會對本件強盜案件
    之分工情形、如何行搶、搶得何物等細節明瞭而為陳述？證
    人李玟翰復於99年10月4日另案偵訊時具結證稱：「（99年6
    月3日凌晨零時50分，你是否有到臺南縣安定鄉港南村88之5
    號臺灣巨蛋超商行搶？與何人去的？）有的。我與陳信男、
    黃雅雄3人去的，黃雅雄開車在外面等，我與陳信男進去搶
    ，我們2人都帶安全帽、手套、口罩、2人均拿西瓜刀」、「
    （你們進去後如何搶？）陳信男去控制店員，我去搜刮財物
    。包括櫃台內及店員的皮包放在櫃台總共1萬多元，我都把
    它拿走」、「（你與陳信男進去時有無喊搶劫？）有的，我
    喊的」、「（何人提議要去搶？）是他們2人來找的，起先
    黃雅雄問我是否有犯過強盜案，就邀我一起去搶」、「（目
    標是何人選的？）要去安定，是黃雅雄說的，他說那邊他比
    較熟」、「（行搶時開車牌7057-SW自小客車是何處來的？
    ）車牌是偷來的，是陳信男載我去的，我下車去偷的。地址
    我不知道，大概在臺南市南區○○○○路明和公園對面停車
    場偷的」、「（如何偷的？）活動扳手，扳手是陳信男的。
    是我與他講好要去偷的，是在搶之前去偷的，是在6月2日晚
    上要搶之前沒多久偷的」、「（搶來的錢如何分？）3人平
    均分」、「（搶劫後去那裡？）回市區後先載陳信男回去，
    我才去黃雅雄家取摩托車」等語（見臺灣臺南地方法院檢察
    署99年度偵字第14 331號卷第16頁反面-17頁），再於99年
    11 月3日另案偵訊時供稱：「（99年6月3日0時50分你們到
    臺南縣安定鄉港南村88-5號行搶，是你和陳信男進入的？）
    是的」、「（你那天穿著？）忘記了，但是穿黑色的衣服，
    戴半罩的安全帽及口罩，拿西瓜刀」、「（搶了多少錢?)答
    :搶了多少錢忘記了」、「（有無搶一個皮包？裡面有何物
    ？）有的，裡面有證件，身分證、健保卡及駕照之類及有現
    金，但是忘了多少錢，皮包在路上隨意把它丟了」、「（《
    提示現場照片》站在櫃臺前之人是你嗎？）是的」、「（到
    櫃檯內搶東西的人是陳信男？）是的」等語（見臺灣臺南地
    方法院檢察署99年度偵字第14331號卷第31頁），證人李玟
    翰於上開各次筆錄均具體指證其與被告陳信男、黃雅雄事先
    即共同謀議要犯強盜案，且選定被告黃雅雄較熟悉之安定區
    為作案目標，於99年6月3日凌晨0時50分許，由被告黃雅雄
    駕駛上開已改懸掛被告陳信男、李玟翰所竊得之7057-SW號
    車牌之自小客車，搭載被告陳信男、李玟翰前往臺南市安定
    區港南里88之5號「臺灣巨蛋超商」，由被告黃雅雄在車上
    接應，被告陳信男及李玟翰則頭戴安全帽、口罩及手套，分
    持西瓜刀各1把進入超商內，進入後，由被告陳信男控制該
    超商店員，另李玟翰則進入櫃臺區搜刮櫃臺內及店員的皮包
    等財物，得手後由其3人平分財物，皮包在路上隨意把它丟
    了，且經原審於99年9月15日審理時當庭勘驗臺灣巨蛋超商
    搶案現場錄影光碟，其內容如下：「一從光碟所示時間點：
    2010/0 6/03 00:48:35開始勘驗至00:50:23。二該監視畫面
    顯示的是由上往下拍攝，只能看到兩名歹徒均頭戴紅色安全
    帽及口罩，較高歹徒的是全罩式安全帽，較矮歹徒所戴的為
    半罩式安全帽，且兩位歹徒均有持刀，其中較高歹徒有持刀
    架住店員靠近頸部部位走出櫃台，再由較矮歹徒持刀進入櫃
    台內搜刮財物。三因畫面顯示之兩名歹徒大部分背對或側對
    監視錄影器，無從看出是否有戴眼鏡。雖有部分畫面較矮歹
    徒曾經面對監視錄影器，但因為臉戴口罩，看不出來是否有
    戴眼鏡。四經通譯當庭測量螢幕畫面上超商櫃台桌面寬度為
    43公分，置放在櫃台上的刀子總長度為34公分，刀身長28公
    分。」，核與證人李玟翰上開證述相符，並有現場照片22幀
    （見警卷第49-59頁）可稽，堪信為真實。至於證人李玟翰
    嗣後於原審及本院審理時雖翻異前詞，改稱：伊於99年8月
    19日遭台南市政府警察局刑警大隊警員查獲後，因遭該隊警
    員威脅要配合認罪，否則將移送其女友及大嫂，且警方稱若
    伊配合認罪即可獲交保，伊始配合警員而就本件作不實陳述
    云云，惟證人李玟翰事後翻供之詞，不足採信，已如前述（
    詳見理由欄乙貳、一、(二)），足認證人李玟翰於另案偵訊時
    之證詞應堪採信。
  (二)且證人即被害人吳蓮欣於99年7月5日偵訊時具結證稱：「（
    99年6月3日凌晨0時50分是否有在台南縣安定鄉港南村88-5
    號台灣巨蛋超商值班？）有」、「（可否陳述當天你被強盜
    的過程？）我們超商有附設網咖，歹徒還沒進來前，我有去
    網咖那裡查看，後來要去櫃台裡放CD，坐在藍色塑膠椅上時
    ，聽到外面車門『碰』一聲，我就抬頭看一下外面，沒有動
    靜，後來我就聽到超商門打開的叮咚聲，看到一個戴全罩式
    安全帽、一個戴半罩式安全帽的客人，我以為他們要買東西
    ，我就站起來，結果發現他們二人都手持西瓜刀、載口罩，
    我就嚇到尖叫，然後他們就拿西瓜刀指著我叫我不要說話，
    比較高的歹徒就用西瓜刀架住我脖子把我拉出櫃台到電玩區
    ，叫我站在那裡不要說話，比較矮的歹徒就到櫃台內的將我
    的皮包、娃娃機和電玩區抽屜裡的錢都拿走，矮的歹徒就衝
    到電玩區問我收銀機要怎麼開，我就向他謊稱我是新來的我
    不知道，矮的歹徒就很兇的質疑我，二人後來就拿著錢出去
    了」、「（總共損失多少錢？）店的11,700元，我個人損失
    5,800元」、「（你後來有無追出去？）有。我要去看車牌
    ，有看到銀色的三菱，車牌看不清楚」、「（你怎麼知道歹
    徒開的車型？）因為我父親也是開同一車型的車」、「（當
    天歹徒的穿著你有無看到？）我很緊張沒有注意看到」、「
    （二個歹徒有無戴眼鏡？）較高的歹徒有戴眼鏡，較矮的歹
    徒沒有戴」、「（你追出去時他們車已開走了嗎？）我有看
    到高的歹徒坐在乘客座右後方，矮的坐副駕駛座，另外還有
    一個歹徒開車」等語（見偵卷第53-54頁）。復於原審99年9
    月15日審理時具結證稱：「（99年6月3日凌晨0時50分妳有
    在『台灣巨蛋超商』工作嗎？）是」、「（當時超商內發生
    何事？）我當時坐在那邊在看CD，突然聽到車門『碰』一聲
    ，我抬頭透過玻璃看到我們超商外有停一台車子並下來兩個
    人，聽到『叮咚』我又抬頭看，他們一開始好像沒有看到我
    ，後來看到我時，他就拿西瓜刀過來指著我，叫我不要講話
    ，當時我有叫一聲很大聲，網咖裡面的人以為我看到蟑螂，
    所以不理我，接著較高歹徒就把我押進遊藝場電玩區那邊，
    並叫我不可以說話，我有聽到較矮歹徒在搜刮財物，之後較
    矮歹徒進來問我收銀機怎麼開，我說『我是新來的，我不知
    道』，他就說你再不講就怎樣怎樣，我說『我真的不知道』
    ，後來他們衝出超商外，我隨後追出去看，較矮歹徒坐在前
    座，較高歹徒坐在後座，他們就開車走了」、「（當時你有
    看到幾名歹徒嗎？）我不確定車子裡有幾人，但我知道一定
    是三個人，因為二個進來搶，一個是坐在前座，一個坐在後
    座」、「（當時他們穿著、外表如何？）我只知道較高歹徒
    有穿灰色長褲，因為我們的布簾會擋住上半身，下半身我看
    得很清楚，我就一直看他、認他，可是我就只能認出他穿灰
    色褲子」、「（你說較高歹徒穿灰色褲子，是否可確定他有
    無戴眼鏡？）我不確定，因為當時我很緊張，我一直在看他
    的眼睛，好像有又好像沒有」、「（他們進來後，是哪一個
    歹徒跟你說話？）較矮歹徒」、「（較高歹徒有說話嗎？）
    他講很小聲」、「（他們有無染髮？）我不知道，因為他們
    都戴安全帽」、「（你們超商有失竊何財物？）我店裡面的
    現金，還有我自己的」、「（有零錢嗎？）有」、「（店裡
    失竊多少錢？）11700元」、「（你失竊何東西？）他將我
    的整個皮包拿走，裡面有現金、身份證、健保卡、提款卡等
    」、「（他們當時開的是何車子？）銀色的LENCER」、「（
    有天窗嗎？）我不能確定」、「（你說當時你看到車子顏色
    ，你為何可以看到車子的顏色？）因為我有追出去」、「（
    進入超商有兩個歹徒一高一矮，歹徒是否有戴安全帽、口罩
    ？）有」、「（較高歹徒是否戴全罩式安全帽？）是」、「
    （你能夠看清楚歹徒的面貌嗎？）不能，因為他有戴口罩，
    且他安全帽前面還有擋風的」、「（你記得當天幾點上班到
    幾點嗎？）99年6月2日晚上11時開始到99年6月3日早上7時
    」、「（你剛剛有提到有看到一部車子停在超商前面，下來
    兩個人？）是」、「（這兩人下來後，你有看到他們手上拿
    何物品？）進來時帶兩把西瓜刀」、「（兩個人各持一把？
    ）是」、「（刀子的刀鞘有無拔開？）看到我時就拔起來」
    、「（兩個人都把刀鞘拔起來？）是」、「（你自己身高多
    高？）163公分到165公分」、「（有無一位歹徒比你高？）
    有」、「（大約高多少？）差不多高我一個頭，因為我沒有
    往後看他高我多少，所以我不確定」、「（另外一位歹徒身
    高跟你比較起來如何？）應該是比我矮，我們倆身高差不多
    」、「（他們進來之後有靠近你嗎？）較高歹徒有，他把我
    抓去電玩區」、「（他靠近你對你做什麼？）拿刀架在我脖
    子上」、「（刀子是哪一部份對著你？）我不知道，我只知
    道他架著我」、「（刀鞘有無拿起來？）有」、「（對你何
    部位？）脖子」、「（他對你說什麼話？）叫我不要說話」
    、「（你當時感覺如何？）很緊張」、「（你有無辦法抗拒
    ？）沒辦法，因為他們有兩個人」、「（較高歹徒拿刀架著
    你脖子時，較矮歹徒在做什麼？）他已經進去收銀機開始搜
    刮」、「（較矮歹徒有無對你做何動作？）他拿刀指著我，
    叫我不要說話，一開始較矮歹徒進來跟我說的，把我推出去
    是較高歹徒，他也叫我不要說話」、「（你有無辦法辨認較
    高歹徒與在庭被告陳信男有無相似？）（審判長當庭請證人
    吳蓮欣站立並靠近被告陳信男站立相比對）差不多」、「（
    就庭上讓你指認的被告陳信男，他的高度跟當天搶案發生時
    較高歹徒的高度，有無何差別？）差不多」、「（二名歹徒
    走出超商門後，你有追出去外面，你有無看到他們往何方向
    ？）港口」、「（你之前提到說往慈安宮方向是否正確？）
    是，他們就是開往那邊去」、「（慈安宮到『台灣巨蛋超商
    』大約多遠？）沒多遠」、「（開車從『台灣巨蛋超商』到
    慈安宮約幾分鐘？）不到一分鐘」、「（在99年6月2日晚上
    11 時開始到99年6月3日凌晨，安定鄉當天晚上半夜期間車
    流量如何？）因為是半夜所以沒有幾台車」、「（如果車子
    從超商門口經過，你是否會知道？）會」、「（你知道當天
    車流量很少？）是」等語（見原審卷(一)第126-131頁）；再
    於原審99年11月17日審理時具結證稱：「（本案強盜的歹徒
    進去『台灣巨蛋超商』的時候，有沒有喊『搶劫』？）沒有
    」、「（妳對比較矮的歹徒，有無較特別的印象？）沒有很
    特別的印象」、「（本件請妳指認本案被告黃雅雄的時候，
    妳有提到妳認為他不是矮的歹徒？）對」、「（那個比較矮
    的歹徒，眼睛真的很大嗎？）還蠻大的」、「（案發當天那
    個比較矮的歹徒，進到『台灣巨蛋超商』的時候，到底有無
    戴眼鏡？）沒有戴眼鏡」、「（妳還記得矮的歹徒有無什麼
    特徵？）眼睛蠻大的，還有身高」、「（身高多高？）跟剛
    剛在庭的李玟翰差不多」、「（據妳的指認，妳認為這一位
    《指證人李玟翰，下同》是當天你們超商搶案比較矮的歹徒
    嗎？）我不能說一定就是他」、「（妳剛才有提到眼睛大小
    ，這位先生跟妳印象中記得的歹徒是不是有相符，或是有差
    異？）（審判長請證人李玟翰把眼鏡摘下，再由證人吳蓮欣
    指認）他的眼睛部分不像」、「（妳確定當時妳有跟比較矮
    的歹徒有近距離的接觸？）有」、「（妳可以很清楚看到他
    的眼睛嗎？）是」、「（那個歹徒的眼型是怎麼樣？）大大
    圓圓的」、「（身高？）身高差不多」、「（請證人李玟翰
    站立供證人吳蓮欣指認；證人吳蓮欣當庭走近證人李玟翰，
    並目視其身高）差不多」、「（身形呢？）差不多」、「（
    請審判長諭知請證人李玟翰對著證人吳蓮欣講『不要講話』
    《台語》；證人李玟翰當庭對著證人吳蓮欣講『不要講話』
    《台語》）很像」、「（請證人李玟翰再大聲講一次『不要
    講話』《台語》；證人李玟翰再對著證人吳蓮欣說一次『不
    要講話』《台語》）還蠻像的」、「（《比較矮的歹徒》口
    罩遮住哪裡？）到鼻樑這邊」、「（妳被搶走的財物，除了
    超商內有新台幣1萬1千7百元，妳自己個人的財物是現金5千
    8 百元？）是」、「（另外是否還有證件被搶？）有，『京
    城銀行』及『國泰世華銀行』的提款卡各1張，汽車行照1張
    、身份證2張、健保卡2張、現金5千8百元及超商的現金1萬1
    千7百元」、「（後來找回來的東西有什麼？）皮包裡面只
    有錢不見，其他證件都找回來了」、「（有一個比較高的歹
    徒，有一個比較矮的歹徒？）是」、「（高的歹徒跟矮的歹
    徒哪一個眼睛比較大？）高的那一個歹徒有戴全罩式安全帽
    ，所以我沒有注意到他的眼睛」等語（見原審卷(二)第98頁反
    面-102頁反面）。又於檢察官另案99年11月3日偵訊時具結
    證稱：99年6月3日零時50分左右，伊任職的台灣巨蛋超商有
    發生搶案，有2人進入，1人戴全罩式安全帽，1人戴半罩，2
    人都戴口罩，都拿西瓜刀，一高一矮，高的那人進來後用西
    瓜刀架住我的脖子，矮的那人叫我打開收銀機，我說我不會
    ，後來沒有打開，但他們搶了櫃台抽屜裡面的現金，總共11
    ,700元，伊的錢包放在櫃台的一個櫃子裡，伊的錢包也被拿
    走，伊的皮包內有汽車行照、身分證、健保卡、提款卡及現
    金5,800元，後來皮包是警察叫伊去領的，但是錢不見了，
    其他的證件都還在，高的穿淺灰色，矮的穿黑色，伊能指認
    矮的行搶人，高矮2人一起走進來，矮的離伊比較近，因為
    矮的站在伊面前拿西瓜刀指著伊，叫伊不要講話等語（見臺
    灣臺南地方法院檢察署99年度偵字第14331號卷第30-31頁）
    ，並經檢察官命李玟翰面向指認室，由證人吳蓮欣在指認室
    指認後，證人吳蓮欣稱「當時他沒有戴眼鏡，但身高及眼睛
    的部位（口罩未遮到的部份）有像等語（見臺灣臺南地方法
    院檢察署99年度偵字第14331號卷第32頁），核與證人李玟
    翰之上開證述大致相符；至於證人吳蓮欣及李玟翰就歹徒進
    入該超商時究有無喊「搶劫」乙節雖有不同，及證人吳蓮欣
    指認李玟翰之眼睛究否像進入該超商之較矮歹徒之眼睛乙節
    之證詞反覆，惟按證人之陳述有部分前後不符，或相互間有
    所歧異時，究竟何者為可採，事實審法院仍得本其合理之心
    證予以審酌，以定其取捨，並非謂一有不符或矛盾，即應認
    其全部均為不可採信，倘其基本事實之陳述，與真實性無礙
    時，仍非不得予以採信。本件之同案被告李玟翰及被害人吳
    蓮欣，依證人地位所為之陳述，其關於枝節性之事項，因已
    隔相當時日，且強盜時極為倉皇，雖有部分差異，或有詳略
    之別；另因歹徒頭載安全帽、口罩並持兇器，致被害人於突
    遭強盜之際，霎那間無法區辨歹徒進入該超商時究有無喊「
    搶劫」及歹徒之長相，但對於強盜基本事實之陳述，則均相
    符合，而與真實性無礙，應屬可採。
  (三)再證人即台南市政府警察局刑警大隊偵查佐黃建富於原審另
    案100年3月10日審理時，向法官具結證稱：「（《提示李玟
    翰99年8月19日第2次警詢筆錄，警(二)卷第51-61頁》這份調
    查筆錄是否你詢問李玟翰所製作的？）這份筆錄是我製作的
    （從筆錄的記載來看，你在59頁以前都是針對99年7月到8月
    的強盜案訊問李玟翰，並沒有問到99年6月3日凌晨安定巨蛋
    超商的強盜案，當時你是否已經掌握到李玟翰涉嫌安定巨蛋
    超商的強盜案的資料？）我在59頁之前詢問他的案情，是針
    對我們已經掌握到的證據資料，但當時我們並沒有掌握到李
    玟翰涉嫌安定巨蛋超商的強盜案，這部分是李玟翰自己陳述
    的，專案小組的資料裡面並沒有安定這件強盜案，通常在詢
    問的過程中，就現有的資料調查完畢後，我們會依慣例會調
    查涉嫌人有沒有再犯其他強盜案、犯案動機、從何時開始犯
    案等，這件安定鄉的強盜案，是李玟翰自己講出來的，但是
    涉嫌人自己講出來的，我們還需要查證，不會因為他講，我
    們就認定他有犯案（李玟翰當時的精神狀況及情緒如何？）
    精神狀況是正常的，情緒是穩定的，看不出有恐懼或不安的
    狀況．．．（依警卷檢附的99年8月24日借提李玟翰外出的
    查證照片並沒有查證安定鄉巨蛋超商的強盜案，你們當時有
    無安定這件強盜案的資料？）應該沒有，如果專案小組有掌
    握到李玟翰涉嫌這件強盜案，會帶他到現場去查證，我們也
    會去瞭解該超商是否真的有發生強盜案的紀錄，也會針對他
    的犯罪時間、地點去查證與他供述的是否吻合，如果沒有帶
    他外出查證此案，筆錄也沒有問到，表示專案小組並沒有掌
    握到李玟翰涉嫌巨蛋超商的強盜案（你或縣刑警大隊的員警
    有無對李玟翰說，如果不就99年6月3日安定鄉巨蛋超商的強
    盜案配合認罪的話，要一併辦李玟翰的女友及李玟翰的大嫂
    ，或對他說如配合認罪的話，可獲交保？）不可能，沒有此
    事（99年8月19日你詢問李玟翰時，當時環境如何，還有何
    人員在場？）當時的辦公室可擺放10幾張辦公桌，是偵一隊
    、偵二隊共用的辦公室，還有其他的偵查員在，我們每個辦
    公桌是用OA隔成小空間，訊問時在場的有我、李玟翰、蘇建
    福、賴明宏，賴明宏也是刑事局支援的人，他負責紀錄，我
    的辦公桌沒有視訊，所以我們四個人移到我隔壁小隊長李慶
    安的辦公桌，視訊鏡頭是對著李玟翰與我，當時周圍有無其
    他人在辦公，我記不清楚，但不會影響我們製作筆錄，OA的
    隔間大約半個人高，該辦公室也有其他偵查員在使用，也有
    人進出，進出的人可以看到我們偵訊，我們也可以看到同事
    進出。」等語（見原審另案100年3月10日審理筆錄）。核與
    證人即該案被告李玟翰於另案同日供稱：「99年8月19日在
    庭黃建富偵查佐詢問我的時候，並沒有對我施強暴脅迫或以
    何不法的手段影響我的陳述，我當時可以自由陳述」、「（
    99年9月13日警詢及檢察官訊問你時，有無對你施強暴脅迫
    或以不法的手段影響你自由陳述？）沒有，我都可以自由陳
    述」等語（見原審另案100年3月10日審理筆錄）相符，益足
    證明證人李玟翰於警詢及檢察官偵訊時之供述均出於任意性
    ；且證人即台南市政府警察局善化分局偵查隊小隊長李飛篁
    於原審審理時具結證稱：「（在99年9月13日借提李玟翰之
    前，善化分局有無提供本件台灣巨超商蛋強盜案件的資訊給
    台南市政府警察局刑警大隊？）沒有」等語（見原審卷(三)第
    74頁），核與證人黃建富上開證述相符，足認台南市政府警
    察局刑警大隊於99年8月19日查獲李玟翰時，尚未掌握本件
    強盜案之情資，而係由李玟翰自行供出有參與本件強盜案。
    被告陳信男之辯護人另辯稱：證人李玟翰與案外人陳逸昇於
    監所會面時，曾談及「刑大抓我時，要我好好配合，他說若
    不配合，連我女友也要辦」，足認證人李玟翰於本案審理中
    一直指稱縣刑大有對其施壓，其所為的供述是在被施壓下所
    為，應屬可採云云，並以該監所會談譯文為證（附在原審卷
    (二)第183頁）。惟證人李玟翰於另案業已供稱：「99年8月19
    日在庭黃建富偵查佐詢問我的時候，並沒有對我施強暴脅迫
    或以何不法的手段影響我的陳述，我當時可以自由陳述」、
    「（99年9月13日警詢及檢察官訊問你時，有無對你施強暴
    脅迫或以不法的手段影響你自由陳述？）沒有，我都可以自
    由陳述」等語，已如前述，若證人李玟翰確有遭台南市政府
    警察局刑警大隊警員威脅而為不實之陳述，則其在檢察官歷
    次偵查中、原審第一次羈押及延押時，有多次向檢察官及本
    院法官陳述之機會，詎其均未為任何其有遭台南市政府警察
    局刑警大隊警員威脅而為不實陳述之表示，此顯與常情有違
    ，甚且證人李玟翰於原審另案審理時猶一再表示黃建富偵查
    佐詢問伊的時候，並沒有對伊施強暴脅迫或以何不法的手段
    影響其陳述，伊當時可以自由陳述、99年9月13日警詢及檢
    察官訊問伊時，沒有對伊施強暴脅迫或以不法的手段影響伊
    自由陳述，伊都可以自由陳述，益足證明證人李玟翰於警詢
    及檢察官偵訊時之供述均出於任意性，被告陳信男之辯護人
    上開所辯，委無足採。
  (四)又證人即台南市政府警察局善化分局偵查隊小隊長李飛篁於
    原審100年3月30日審理時具結證稱：「（從看守所提李玟翰
    出來後，你們前往何處？）我問他7057-SW號車牌是從哪裡
    拆來的，李玟翰就帶我們去一個停車場」、「（做筆錄的時
    候，李玟翰的精神狀況如何？）正常」、「（筆錄都是一問
    一答？）是」、「（你帶李玟翰到善化分局做筆錄時，有跟
    他要求要配合你們回答問題嗎？）沒有，我們都照程序問問
    題」、「（你剛才回答檢察官說李玟翰也對安定鄉的路線不
    熟，他也不知道怎麼去到這個地點，請問你們怎麼帶李玟翰
    去指認拆卸車牌或丟棄皮包的地點？）我們是找到丟棄皮包
    的地點後，帶他去並問他是否在該處拆卸車牌，李玟翰有說
    那個地方他不熟，但大約是在那邊，因為那邊是鄉○○路，
    旁邊都是田地，他們在那裡換車牌後，皮包丟在那裡」、「
    （指認的地點是否是你們帶李玟翰去的，而不是李玟翰主動
    帶你們去的？）是，因為他也找不到那個地點，只能由我們
    提供這個地點，那邊是產業道路沒有地名，到處都是田地，
    他無從找起，我也是去了第三次才稍微知道那個地點在哪裡
    ，所以晚上叫他帶我們去找，他也不知道」、「（你如何確
    定李玟翰知道這個地點，是因為你有指認出來？）我們有帶
    他到該處說差不多是在什麼地方」、「（是你們警方帶同？
    ）是」、「（99年9月13日你們帶李玟翰去勘驗現場，到底
    是你們主動帶李玟翰去王杏惠車牌被竊的地點，或李玟翰主
    動帶你們去的？）李玟翰帶我們去，那個地方就在陳信男家
    附近而已」、「（你說在提解李玟翰的過程，在車上就有先
    跟李玟翰詢問案情，李玟翰有無跟你們提到他沒有參與本件
    強盜案件？）他有跟我們承認他也有參與本件」、「（他在
    車上就有承認？）是」、「（有無跟你們反應不是他作的，
    他是被逼的？）沒有，從頭到尾他都承認」、「（你們在製
    作李玟翰的警詢筆錄之前，有無先打好一份筆錄讓李玟翰先
    看過，再讓他回答問題？）沒有，我們都是一直問一直錄音
    、打字，現在作筆錄不能用那種方式了」、「（你到底在車
    上有問過李玟翰什麼案情？）我有問他二個案件，因為我們
    那裡發生了二件超商強盜案件，李玟翰說本件巨蛋超商搶案
    是他們做的，另外一件不是他們」、「（只有簡單問嗎？）
    對，在車上就像是聊天這樣問他」、「（有關更換車牌的部
    分是李玟翰自己提出來，還是你們跟李玟翰提到說這件有更
    換車牌的事情？）我們直接問他車牌去哪裡偷的，我跟他說
    『你帶我們去，我們要照相』，他就帶我們去」、「（他帶
    你們去哪裡？）他就帶我們去一個公園的停車場」、「（更
    換車牌部分，李玟翰帶你們去哪裡？）更換車牌部分，是我
    們帶他去撿到棄置皮包的地方」、「（你們帶李玟翰到拾獲
    棄置的皮包地點以後如何？）當時我們沒有剛好停在丟棄皮
    包的地方，我問李玟翰是不是在這裡換車牌，他說我們的車
    子開過頭了，是在比較後面那邊」、「（你只是把車子停在
    靠近丟棄皮包地點處，他自己就說你們停超過了，要往後一
    點？）是，後來我們就開始拍照，我們已經知道皮包丟棄地
    點，主要要知道他們是在哪裡更換車牌」、「（更換車牌的
    地點是你們講的，還是李玟翰說出來的？）他說的，不然我
    們怎麼知道他們在那裡換車牌，我們只知道皮包丟棄在那裡
    ，是他說棄置皮包地點，就是更換車牌的地方」、「（在提
    解李玟翰以及製作李玟翰警詢筆錄過程中，李玟翰有無表示
    他並沒有參與這一件的情形？）都沒有」、「（你們有無跟
    李玟翰說要他承認本件，不然就要辦他的女朋友及家人？）
    沒有」、「（你們有無跟李玟翰說這一件要他承認，才有可
    能讓他交保？）沒有，他不是因本案被收押，是他與他弟弟
    及一位朋友另外還有涉嫌好幾件超商強盜案，我私底下有問
    過他怎麼跑的，他說他聽說黃雅雄、陳信男被抓到以後，他
    就跑到東山躲在朋友哪裡，我們當時只鎖定黃雅雄、陳信男
    二人而已，另外一位共犯我們無法確定是誰，我們抓到黃雅
    雄、陳信男時，李玟翰接到我們的電話，他就感到事情不對
    ，他就跑去東山躲起來了」、「（李玟翰自己告訴你們說他
    知道黃雅雄、陳信男被查獲以後，他就跑去躲起來？）是，
    他跑去東山」、「（這是在什麼時候跟你提到的？）借提當
    天99年9月13日」、「（你為什麼要帶李玟翰去案發查獲皮
    包的地點？）一般碰到案件，如果被告知道路線，我們都會
    請被告再帶我們走一次，但是本案李玟翰不知道路線，所以
    重點是有牽涉到本件的車牌、強盜地點及棄置證物的地方都
    要照相」、「（你們一般偵辦強盜案件都會帶嫌疑犯到現場
    看？）是」、「（你剛剛的意思是你帶著李玟翰到了皮包丟
    置地點以後，李玟翰自己說那個地點也就是他們更換車牌的
    地點嗎？）對」等語（見原審卷(三)第69-75頁），核與原審
    當庭勘驗證人李玟翰於99年9月13日之警詢筆錄內容，警員
    係邊問證人李玟翰，邊打字製作筆錄，且未發現證人李玟翰
    當時之回答有何非出於任意性之情形相符，此有原審100年3
    月4日勘驗筆錄可稽，並有證人李玟翰帶同警員前往臺南市
    ○區○○路明和公園對面停車場及台南市安定區等現場陳述
    犯案經過之現場照片12幀在卷可稽（見原審卷(二)第14頁反面
    -17頁），堪認證人李飛篁上開證述為可採，足認證人李玟
    翰於警詢之供述係出於任意性。至於證人李飛篁於製作筆錄
    前縱有與證人李玟翰事先聊過案情，惟此並無妨於證人李玟
    翰於警詢之供述係出於任意性，若李玟翰未與被告陳信男、
    黃雅雄共同犯本件強盜案件，焉有可能在警方將車停在靠近
    被害人皮包棄置地點時，即主動跟警員表示「車子開過頭了
    ，是在比較後面那邊」，並主動跟警員表示被害人皮包棄置
    地點就是更換車牌的地點，足證被告陳信男、黃雅雄確有與
    李玟翰共同犯本件強盜案件之事實。
  (五)參以證人李飛篁於原審99年11月17日審理時具結證稱：「（
    你怎麼鎖定犯案的車輛？）他們報案發生的時候，我們開始
    調車牌資料，調閱到的車輛資料是失竊車牌，我們調閱全安
    定鄉的監視器錄影帶後，我們就開始去分析」、「（安定鄉
    所有的監視器，分別是哪些路口，哪些地點的監視器？）路
    口最近的就是在港口廟口的監視器，那是我們分局的監視器
    ，之前他們的車輛就有在那裡出入」、「（你們調哪些路口
    的監視器？調閱了多少？）全部安定鄉的監視器都有調閱，
    我沒有統計」、「（調閱的時間為何？）都是同一個時段」
    、「（什麼時段？）99年6月2日晚上10時到隔天凌晨2時或3
    時」、「（怎麼過濾？）找車型，三菱1600CC，我們有比對
    車型，該車輛有晴雨窗、天窗及五爪的車輪框」、「（剛發
    生的時候，被害人沒有記到車牌，你們怎麼鎖定是三菱的車
    輛？）歹徒車輛停放位置前面剛好有一支監視器，那是我們
    分局的監視器，案發時有錄到車牌，當時就鎖定那一台車輛
    ，從該車牌號碼查得結果是失竊車輛」、「（你調到的畫面
    ，是什麼時間看到的？）案發的時候」、「（是幾點幾分？
    ）報案的時間即99年6月3日凌晨0時50分」、「（發生後，
    還是發生時？）發生的時候」、「（就是看到失竊車牌即70
    57-SW號車牌？）是，報案後我們就調監視器，監視器主機
    在港口派出所裡面，調出來就可以看到那台車」、「（後來
    你們就按照那個車牌去追？）當天晚上我們就馬上追查車牌
    ，車主是在台南縣鯤鯓」、「（他的逃逸路線你們是怎麼查
    ？）歹徒搶劫完，他們往港口慈安宮前面的三叉路口」、「
    （你剛才說你們鎖定的是失竊車輛，後來你怎麼認定是黃雅
    雄駕駛的車輛？）隔了幾天，我們把監視器錄影帶都燒錄回
    來持續觀看，看到系爭車輛在安定鄉加油站那裡，車子開過
    來又繞回頭往安定國中前面，我們看到該輛車車型之後才調
    車牌，車型跟案發當時的車型都一樣，我們才鎖定這輛車，
    且時間點又符合，我們才去追這一台車」、「（你們從港口
    那邊看到這輛車，就去調監視器，過濾之後，當時只有三菱
    銀色車輛在路上跑嗎？）那一台車型是在黃雅雄開的時候，
    車牌已經換回來了，看監視器的時候，主要須先鎖定車型」
    、「（你們當時怎麼偵查的，你說當時看到失竊的車牌之後
    ，你們就去調閱全安定鄉的監視器？）是，所有那種車型都
    有過濾」、「（調閱的時間就是6月2日22時到6月3日的凌晨
    2時，過濾哪一些路口？）港口、海寮、安定鄉○○○○○
    路口，海寮是台19線，安定鄉的部分是在安定國中通往高速
    公路」、「（過濾之後，你們怎麼看？）當時看到時段，只
    有黃雅雄那一台車輛是三菱的，因為安定鄉是鄉下地方，晚
    上的車輛很少」、「（從晚上10點到隔天的凌晨2點只有三
    菱的一台車輛在安定鄉出現？）案發之後，只有那輛車，晚
    上10點的時候還有看到，所以也有調閱到這輛懸掛失竊車牌
    的車輛之前就有經過港口廟前二次了，我們是從10時開始看
    ，如果是10時以後別的地方是在安定國中那裡看到一台車型
    是三菱的車輛而已，我們是根據這些資料去追查」、「（你
    是說在案發之前還有其他相似的車輛？）都是他們那輛車，
    案發之前在那個路口就已經有看過二次那個路口出現」、「
    （這一段時間你們過濾監視器只有那輛車，後來在安定國中
    那邊換了車牌？）對，我在安定國中看到的時候，他們的車
    牌已經換回來了」、「（安定鄉○○○路口，你們怎麼會認
    定更改車牌的是作案的車輛？）因為皮包是在安定國中後面
    的產業道路被棄置，那邊的地形我們比較瞭解，從海寮那邊
    進來的車輛，由監視器畫面並沒有黃雅雄的車牌從那裡進來
    ，但是就是有在安定國中出現」、「（你們有看到其他從外
    地進來的監視器都沒有看到黃雅雄的車子進入安定鄉○○○
    ○路口如果從海寮進來的話，會經過港口，這邊是往安定鄉
    ，結果這輛車都沒有在安定鄉出現，只有在安定國中那裡出
    現第一次，我們開始懷疑，因為這輛車並沒有從海寮的路口
    進來，港口也沒有出現，我們合理懷疑這輛車作案後在丟棄
    皮包的地方更換車牌，後來抓到李玟翰以後，他也是這樣說
    」、「（你們是在最早什麼時間發現歹徒的車輛出現在安定
    鄉港口的附近？）案發前半小時，他們在那裡出現二趟」、
    「（約是幾點的時候？）那要看監視器，因為監視器錄影帶
    太多，我們在看的時候，就發現這輛車之前就有在那裡出入
    了」、「（你剛提到10點多就有看到他們的車輛在那裡出現
    ？）我們是從10點開始調閱，發現他們的車輛是案發前的半
    個小時，我們有去調那個路口的監視器，片子很多，但我們
    都有看過」、「（你們有從海寮派出所那邊有照到2570-XW
    的車子進來嗎？）沒有，他們出去，沒有進來」、「（你能
    夠確定2570-XW的車子一定走海寮派出所132線嗎？他有無可
    能走其他的支道線？）他如果走台19線進來，要進來安定鄉
    ．．．」、「（他如果不走台19線呢？如果走國道8號旁邊
    的線道？）國道8號進來，我們也有監視器」、「（你們有
    提出來嗎？）我們針對『車子』，開始偵辦的時候，就開始
    用排除法了，車子如果有進來，因為我們鎖定這台車子的時
    候，我們還有看這台車子有無進來，都完全沒有看到這台車
    輛有進來」、「（剛剛辯護人問你說別的產業道路，你有無
    去調監視器？你的回答是說有？）如果有監視器的部分，我
    們都有調閱，如果是產業道路的部分，產業道路有的不可能
    會設有監視器」、「（有監視器的部分，你們都有去調閱？
    ）有」、「（調取結果，有無發現2570-XW這部車子有進入
    安定鄉的入口？）都沒有進來只有出去，所以我們調閱監視
    器，發現這台車子開始走海寮後，就開始走西港方向過西港
    大橋，後來在佳里鎮的子龍廟那裡有調到，之後在高速公路
    的新市收費站也有調到，一般正常只要有車子進來，我們都
    調得到，為什麼他車子有進來，卻無法調到」、「（你有調
    閱到哪裡的監視器錄影帶？）國道8號有調閱，海寮及安定
    鄉，這三個重點村落我們都有調閱，整個安定鄉監視器我們
    都有調閱，因為發生的時候，有很多人在看這一件案子，因
    為這是第二件發生的搶案」、「（你說這一件發生的時候，
    你們很慎重都有去調閱監視器錄影帶？）對，因為第一件搶
    案調閱監視器看到的是騎摩托車，歹徒是一高一矮，他們是
    從官田來，走縱貫路善化、新市。我們在調閱監視器錄影帶
    是一直往上追，不是只有調閱附近的監視器，第一件搶案車
    牌是用衛生紙遮住，第二件搶案是換車牌，歹徒體型還是一
    高一矮，我們很慎重辦這一件案子，所以調閱了很多監視器
    錄影帶」等語（見原審卷(二)第103-108頁），且有安定鄉地
    圖1紙（見原審卷(三)第65頁）、現場照片22幀（見警卷第49-
    59頁）、證人李玟翰帶同警員前往臺南市○區○○路明和公
    園對面停車場及台南市安定區等現場陳述犯案經過之現場照
    片12幀在卷可稽（見原審卷(二)第14頁反面-17頁），互核相
    符，堪認證人李飛篁上開證述為可採。是依善化分局警員調
    閱99年6月2日晚上10時起至同年月3日凌晨2時許止，港口、
    海寮、安定區之監視器過濾結果，被告黃雅雄之車號2570-X
    W自小客車都沒有進入安定區、只有出去安定區之情況。再
    依被告黃雅雄使用之0000000000號行動電話之通話基地台於
    99年6月3日凌晨零時24分出現在「臺南縣安定鄉海寮村25之
    11號」，此有通聯調閱查詢單可稽（見99偵9476號卷第73頁
    ），足見當時被告等人已駕車進入臺南市安定區。而警方調
    閱路口監視光碟查詢時，卻是在當天凌晨1時04分50秒時始
    發現被告黃雅雄之車號2570-XW自小客車出現在縣道南132線
    與178線路口，有監錄畫面翻拍照片可參（見警卷第53頁）
    。臺南市安定區並非熱鬧的商業市區，在凌晨時分往來車輛
    稀少，但在黃雅雄之車號2570-XW自小客車進入安定區3、40
    分鐘期間，警方竟未能發現該車通過任何路口之畫面，實難
    令人置信！唯一合理之解釋即黃雅雄之車號2570-XW自小客
    車當時並非懸掛此車牌。而本件作案用懸掛7057-SW號車牌
    之車輛在99年6月3日凌晨零時53分54秒經監錄畫面拍到經過
    臺南市管寮村150號前（見警卷第51頁）後即失去蹤影，約
    10分鐘後，警方即發現與作案車輛被告黃雅雄之車號2570-X
    W自小客車出現安定區，何以如此巧合呢？又本件「臺灣巨
    蛋超商」強盜現場，在外接應行搶歹徒之銀色三菱汽車係懸
    掛車號7057-SW號失竊車牌，且特徵為輪胎鋼圈輪弧為5字型
    、有天窗設計，該車核與被告黃雅雄所經常駕駛之車號2570
    -XW號自小客車，不論車款或車型外觀均相同無訛。而上開
    車號2570-XW號自小客車，經警檢視結果，該車前車牌有拆
    卸痕跡、後車牌六角型螺絲帽不同，一為平面、另一支為十
    字孔，已如前述（詳見理由欄貳、一、(六)），益足證明被告
    陳信男、黃雅雄、李玟翰共犯本件強盜案件，係先將被告陳
    信男、李玟翰前所竊取之被害人王杏惠所有車號7057-SW號
    自小客車車牌2面（詳見理由欄貳、一、(一)），換裝在被告
    黃雅雄所駕駛車號2570-XW號銀色三菱自小客車上，由被告
    黃雅雄駕駛該已懸掛車號7057-SW號失竊車牌之銀色三菱自
    小客車趨車進入台南市安定區，待強盜得手逃離超商現場後
    ，再於安定區之路邊更換車號2570-XW號之車牌趨車離開台
    南市安定區，以避人耳目；再參酌被告陳信男、黃雅雄於案
    發時，確在強盜案件發生處所附近，有被告陳信男、黃雅雄
    分別持有之0000000000、0000000000號電話通聯紀錄在卷可
    參（見警卷第60-61頁），雖被告陳信男之辯護人辯稱被告
    陳信男於99年6月3日凌晨0時54分34秒正與其女友王鈺晴電
    話通聯，當時手機門號基地台位置出現在「台南市○○區○
    ○段1032地號」（改制前為台南縣西港鄉○○段1032地號）
    ，可見案發時歹徒駕車至安定區管寮里與南安里交界處農田
    丟棄被害人皮包時，被告陳信男當時應位在台南市西港區云
    云，然該基地台位置範圍確實包含整個管寮里及大部分南安
    里兩里，有遠傳電信股份有限公司99年9月10日遠傳（企營
    ）字第09910901607號函及相關位置圖在卷可參（見原審卷
    (一)第171-172頁），被告陳信男之辯護人上開所辯，委無足
    採，故尚難以排除被告陳信男當時並未在安定區管寮里與南
    安里交界處農田丟棄被害人皮包處之現場之情形。
  (六)此外，參酌警員在被告陳信男位於臺南市○○○路○段346
    號2樓住處搜索扣得黑色外套（附頭套，內為灰色內襯、袖
    口有2條白色條紋）1件、黑色皮製休閒鞋1雙及在被告陳信
    男房間內起獲灰色棉質長褲1件（未扣案）後拍照為證，亦
    與本件超商強盜案件，其中進入超商內之較高歹徒作案時所
    穿著之黑色外套（附頭套）、灰色棉質長褲及休閒鞋近似，
    又證人李玟翰於99年8月19日為警拘獲時所穿黑色底、鞋身
    旁有白色三條紋、鞋後上方有一圈白色邊之愛迪達廠牌運動
    鞋1雙，亦與本件超商強盜案件，其中進入超商內之較矮歹
    徒作案時所穿著之運動鞋近似，此有被告等之搜索扣押筆錄
    、搜索扣押物品目錄表、現場（搜索扣押）蒐證照片、被告
    陳信男住處搜索錄影翻拍照片、運動鞋照片等在卷可稽（分
    別見警卷第44-47、62-67、73-86、91-92頁、原審卷(一)第17
    5-181頁、原審卷(三)第64頁、台南市政府警察局南縣警刑字
    第099150 1756號偵查卷第225-230頁）。被告陳信男之辯護
    人雖辯稱扣案被告陳信男所有之休閒鞋白色部分有一黑匡線
    ，與本件歹徒所穿之休閒鞋底下部分均是白色者不同云云。
    惟查，依超商內監視畫面翻拍照片並無法分辨歹徒所穿休閒
    鞋底部白色部分，是否為純白色或有無加匡線，有該翻拍照
    片可參（見警卷第44頁），是尚難作有利被告陳信男之認定
    。又證人李玟翰於99年7月16日強盜嘉義縣中埔鄉○○村○
    ○路○段7 36號「萊爾富超商」時所持用之西瓜刀刀鞘為綠
    色，本件搶案歹徒亦持用刀鞘為綠色之西瓜刀（見99年度他
    字第2069號卷第35頁），若謂是巧合，何以如此多的巧合均
    發生在被告等身上？被告陳信男、證人李玟翰之身材與本作
    歹徒之身裁相材；歹徒作案時之穿著與查獲被告等及李玟翰
    之服裝、鞋子相似；案發時被告等又正出現在安定區；作案
    之車輛又與被告黃雅雄駕駛之車輛相同，連李玟翰另案犯案
    用之西瓜刀都與本案歹徒使用之西瓜刀相同，為何一連串之
    巧合會同時發生？且證人李玟翰更於警、偵訊中主動供承本
    案係被告2人及伊所共同犯下之搶案。同時證人李玟翰於99
    年6月初案發時間前後確有密集與被告陳信男、黃雅雄為電
    話聯繫，甚且於被告陳信男、黃雅雄因本件強盜案件為警查
    獲後，復與其綽號「耗呆」之友人在電話中關心本件強盜案
    件之審理進行情形，亦有電話雙向通聯紀錄、監聽譯文及通
    訊監察書等可稽（分別見原審卷(二)第18-34頁、第13頁反面
    -14頁、第67-68頁），凡此總總，均益足證明被告陳信男、
    黃雅雄確有與李玟翰共同犯本件強盜案件之事實。
  (七)至於證人即被告陳信男之同居女友王鈺晴於原審99年9月15
    日審理時雖具結證稱：被告陳信男於99年6月2日晚上9時許
    和被告黃雅雄外出運動，當時被告陳信男穿綠色短袖上衣，
    運動五分短褲等語（見原審卷(一)第137頁反面-138頁），惟
    其另證稱：被告陳信男走出房門時，伊在房間內，被告陳信
    男走出房門後伊就不知道了，不知被告黃雅雄有無去接被告
    陳信男，也沒有看到被告陳信男和誰出去，被告陳信男出去
    後，伊就沒有跟被告陳信男在一起了，直到隔日凌晨3時許
    伊下班回來，被告陳信男就已經在家等語（見原審卷(一)第13
    8頁-141頁）。是依證人王鈺晴之上開證述，其自99年6月2
    日晚上9時許起，即與被告陳信男分開，則自斯時起至案發
    時即99年6月3日凌晨0時50分許之期間，被告陳信男自有更
    換服裝之可能，尚難以此為被告陳信男有利之證明。又證人
    王鈺晴於原審99年9月15日審理時另具結證稱：伊的手機號
    碼為0000000000號，伊於99年6月2日晚上9點多以前都跟被
    告陳信男在一起，後來伊和被告陳信男吵架，所以伊從凌晨
    12點多（即隔日6月3日凌晨0時許）開始打了大約10通的電
    話給被告陳信男，這10通的電話，其中被告陳信男接大約5
    通，跟伊說大約10秒鐘才掛電話，另外5通則沒有接等語（
    見原審卷(一)第141頁、第143頁反面-144頁）。然依被告陳信
    男持有之0000000000號電話通聯紀錄所示，證人王鈺晴之手
    機門號0000000000號自99年6月2日晚上8時9分許即陸續與被
    告陳信男持有之上開電話有通話，其陸續通話之時間分係晚
    上10時0分許通話45秒、10時22分許通話146秒、10時57分許
    通話15秒、10時59分許通話21秒、11時46分許通話87秒、11
    時57分許通話147秒及6月3日凌晨0時4分許通話81秒、0時54
    分許通話46秒、1時26分許通話53秒、1時48分許通話19秒、
    2時3分許通話9秒，有上開電話通聯紀錄在卷可參（見偵卷
    第88-89頁），亦即被告陳信男對證人王鈺晴所撥打之電話
    均有接聽，且有多通電話之通話秒數均甚高，與證人王鈺晴
    證述其撥打約10通，被告陳信男僅接約5通，且通話秒數僅
    約10秒云云並不相符，且若證人王鈺晴於99年6月2日晚上9
    時許以前都跟被告陳信男在一起，焉會於同日晚上8時9分許
    再撥打電話找被告陳信男？凡此均與上開電話通聯紀錄不符
    ，足認證人王鈺晴所述被告陳信男穿著上開衣服與被告黃雅
    雄外出運動之當晚顯非本件案發當晚；另證人即共同被告黃
    雅雄於原審99年9月15日審理時雖具結證稱：伊於99年6月2
    日晚上9、10時許有跟被告陳信男一同外出，伊穿短袖、短
    褲，被告陳信男應該是穿短袖、短褲，伊不太記得等語（見
    原審卷(一)第132頁反面-133頁），然被告黃雅雄就本件強盜
    案件之犯行自始即矢口否認，本難期其就本件強盜案件吐實
    ，此由其明知外祖母郭楊色住在台南市安定區（此有被告黃
    雅雄及其母親郭玟伶、外祖母婆郭楊色之戶籍資料查詢結果
    4紙在原審卷(三)第10-11頁可稽），卻仍具結證稱其沒有親人
    住在安定區，且與證人李玟翰認識已超過半年，雙方經常聯
    絡（此業據證人李玟翰於本院99年11月17日審理時具結證稱
    在卷），案發前仍有密集之聯絡（此有電話雙向通聯紀錄可
    稽），卻仍具結證稱其不認識證人李玟翰，可見其上開證詞
    均係為自己卸責兼迴護被告陳信男之詞，不足採信。
  (八)按刑法第321條第1項第3款之攜帶兇器竊盜罪，係以行為人
    攜帶兇器竊盜為其加重條件，此所謂兇器，其種類並無限制
    ，凡客觀上足對人之生命、身體、安全構成威脅，具有危險
    性之兇器均屬之（參照最高法院79年台上字第5253號判例要
    旨）。本件被告陳信男及李玟翰強盜當時係分持西瓜刀各1
    把，該西瓜刀雖未扣案，惟經原審於99年9月15日審理時當
    庭勘驗臺灣巨蛋超商搶案現場錄影光碟，經通譯當庭測量螢
    幕畫面上超商櫃台桌面寬度為43公分，置放在櫃台上的刀子
    總長度為34公分，刀身長28公分，已如前述，客觀上自足以
    對人的生命、身體與安全構成威脅，具有危險性，依上揭判
    例要旨，屬刑法第321條第1項第3款之兇器，足堪認定；又
    按刑法或刑法之特別法所定之結夥二人或三人以上之犯罪，
    以在場共同實行或在場參與分擔實行犯罪之行為者為限，不
    包括同謀共同正犯在內。其本於共同犯罪之意思，在犯罪現
    場擔任內應，或在緊鄰處所駕駛車輛以便利實行犯罪之行為
    人來、往犯罪現場之人，目的在排除犯罪之障礙，助成犯罪
    之實現，其已在場分擔實行犯罪之行為，應計入合夥犯罪之
    人數在內，最高法院98年度臺上字第5618號判決可參，本件
    被告陳信男、黃雅雄及李玟翰基於強盜之犯意聯絡，事先謀
    議及選定作案目標後，由被告黃雅雄駕駛車輛搭載被告陳信
    男、李玟翰前往作案目標之超商門口，由被告陳信男、李玟
    翰下手強盜該超商及店員吳蓮欣之財物，被告黃雅雄則在該
    超商之門口，負責開車接應，且強盜得手之贓款並由被告陳
    信男、黃雅雄與李玟翰3人均分，是被告陳信男、黃雅雄與
    李玟翰就本件強盜犯行顯有犯意聯絡及行為之分擔，為共同
    正犯，並應將被告黃雅雄計入合夥強盜之人數在內，故本件
    強盜案為結夥三人，洵堪認定。
  (九)綜上，被告陳信男、黃雅雄有為事實欄三之加重強盜犯行堪
    予認定，應依法論科。
三、論罪科刑部分：
  (一)新舊法比較：查被告陳信男於行為後，刑法第321條第1項業
    於100年1月26日修正公布，並自公布日起施行。其中法定刑
    部分已由「處六月以上、五年以下有期徒刑」，修正為「處
    六月以上、五年以下有期徒刑，得併科新臺幣十萬元以下罰
    金」，足見修正後刑法第321條第1項之規定，已將法定刑增
    加為「得併科新臺幣十萬元以下罰金」，該修正後之規定顯
    無有利於被告陳信男之情形，是應依刑法第2條第1項前段規
    定，被告所犯事實欄二所示之加重竊盜犯行自應適用行為時
    之法律即民國100年1月26日修正施行前之刑法第321條第1項
    之規定，合先敘明。
  (二)核被告陳信男就事實欄二所為，係犯修正前刑法第321條第1
    項第3款之攜帶兇器（活動扳手）竊盜罪，公訴人認被告陳
    信男係犯同條項第3、4款之結夥三人攜帶兇器竊盜罪，尚有
    未洽，但仍適用同一法條，無庸變更起訴法條，又公訴人於
    起訴時認被告陳信男上開竊盜犯行，係犯同法第320條第1項
    罪嫌，惟公訴人於原審審理時，業已陳述、論告本件上開起
    訴之事實該當於同法第321條第1項第3款之攜帶兇器竊盜罪
    ，自行更正原起訴法條，本院毋庸再變更公訴人起訴之法條
    。又核被告陳信男、黃雅雄就事實欄三所為，均係犯刑法第
    330條第1項結夥三人、攜帶兇器（西瓜刀）強盜罪。被告陳
    信男與共犯李玟翰就事實欄二之竊盜犯行有犯意之聯絡及行
    為之分擔；被告陳信男、黃雅雄與共犯李玟翰就事實欄三之
    犯行有犯意之聯絡及行為之分擔，均為共同正犯。又被告陳
    信男所犯上開加重竊盜罪及加重強盜罪二罪，犯意各別，行
    為互殊，應予分論並罰。另被告陳信男有如事實欄一、所載
    之犯罪科刑及執行情形，此有臺灣高等法院被告前案紀錄表
    可按，其於受有期徒刑執行完畢後，5年內故意再犯本件有
    期徒刑以上之罪，為累犯，應依刑法第47條第1項規定，加
    重其刑。
四、撤銷改判及維持原判理由：
  (一)撤銷改判部分：
  1.原審以被告2人所犯共同加重強盜之犯行罪證已明確，因予
    論罪科刑，固非無見，惟按上訴人等於夜間潛入某甲家中，
    將某甲所有財物及其妻某乙所有之國民身分證一併竊去，其
    所竊取者雖屬兩人之財物，但係侵害一個監督權，不生一行
    為而觸犯數罪名問題（最高法院62年臺上字第407號判例參
    照）。同理，超商內之金錢及被害人吳蓮欣個人之皮夾雖所
    有權歸屬不同，但既均在被害人吳蓮欣監督管領之下，則被
    告等之行搶行為應只侵害1個財產監督權，只構成1個強盜罪
    ，尚無因1強盜行為侵害2財產法益而構成2個強盜罪，應依
    想像競合關係從一重處斷情形。是原判決依想像競合關係論
    處，其適用法律，容有未洽。被告2人上訴否認此部分犯行
    ，因而指摘原判決不當，雖均無理由，但原判決此部分既有
    前開違誤處，自應由本院將原判決關於被告陳信男、黃雅雄
    犯結夥攜帶兇器強盜部分及陳信男定應執行刑部分均撤銷。
  2.爰審酌被告陳信男前即因竊盜、強盜案件，經法院判刑確定
    並執行完畢，竟再罹犯相同罪質之本件，被告陳信男、黃雅
    雄均正值身強體壯之青年，不思循以正當手段獲取財物，竟
    結夥三人、攜帶兇器，對被害人施以強暴、脅迫而強盜財物
    得手，對被害人之生命、身體及財產法益危害甚鉅，對社會
    治安亦構成危害，渠等犯罪情節均屬非輕，並考量渠等於本
    案強盜犯行中之參與程度輕重，犯後猶執詞卸責，未見悔意
    ，並被告等之品行、犯罪動機、目的、犯罪所得及渠等之生
    活狀況等一切情狀，分別量處被告陳信男結夥攜帶兇器強盜
    罪有期徒刑八年六月；被告黃雅雄有期徒刑七年六月，以示
    懲儆。又原審公訴人雖就被告陳信男、黃雅雄所犯之本件犯
    行分別具體求刑有期徒刑十二年、十年，惟被告2人尚年輕
    ，思慮不同致犯本案，量處如上開之刑應已足資警惕，公訴
    人之求刑，核屬過重。
  3.在被告黃雅雄住處及車內扣得之門號0000000000號手機1支
    、黑色外套1件、活動扳手1支、T型六角扳手2支等物，其中
    門號0000000000號手機1支、活動扳手1支及T型六角扳手2支
    雖為被告黃雅雄所有之物，惟門號0000000000號手機1支並
    非直接供本案犯罪所用之物，另被告黃雅雄亦否認活動扳手
    1支及T型六角扳手2支係供本案犯罪所用之物，被告黃雅雄
    復否認黑色外套1件為其所有之物，又均非屬違禁物，爰均
    不予宣告沒收；另在被告陳信男住處扣得之門號0000000000
    號手機1支、黑色外套（附頭套）1件、皮製休閒鞋1雙等物
    ，雖為被告陳信男所有之物，惟並非直接供本案犯罪所用之
    物，且黑色外套（附頭套）1件及皮製休閒鞋1雙等物，於日
    常生活中尚有正常之用途，又非屬違禁物，亦均不予宣告沒
    收。至於被告等強盜所用之西瓜刀2把，均未扣案，且無證
    據證明尚且存在，復非屬違禁物，為避免執行上之困難，爰
    不予宣告沒收，併予敘明。
  (二)維持原判決部分：
    原審依調查證據結果，以被告陳信男所為加重竊盜罪部分罪
    證已明確，因而適用刑法第2條第1項前段、第28條、第47條
    第1項，修正前刑法第321條第1項第3款之規定，並審酌：
  1.被告陳信男前即因竊盜、強盜案件，經法院判刑確定並執行
    完畢，竟再罹犯相同罪質之本件，被告陳信男正值身強體壯
    之青年，並被告之品行、犯罪動機、目的、犯罪所得及其生
    活狀況等一切情狀，量處被告陳信男竊盜罪有期徒刑十月，
    以示懲儆。
  2.復敘明檢察官雖就被告陳信男部分併聲請對其諭知強制工作
    之保安處分等語。惟按保安處分係針對受處分人將來之危險
    性所為之處置，以達教化、治療之目的，為刑罰之補充制度
    。我國現行刑法採刑罰與保安處分雙軌制，係在維持行為責
    任之刑罰原則下，為協助行為人再社會化之功能，以及改善
    行為人潛在之危險性格，期能達成根治犯罪原因、預防犯罪
    之特別目的。是保安處分中之強制工作，旨在對嚴重職業性
    犯罪及欠缺正確工作觀念或無正常工作因而犯罪者，強制其
    從事勞動，學習一技之長及正確之謀生觀念，使其日後重返
    社會，能適應社會生活。竊盜犯贓物犯保安處分條例第3條
    第1項規定，即係本於保安處分應受比例原則之規範，使保
    安處分之宣告，與行為人所為行為之嚴重性、行為人所表現
    之危險性及對於行為人未來行為之期待性相當之意旨而制定
    ，而由法院視行為人之危險性格，決定應否令入勞動處所強
    制工作，以達預防之目的（最高法院91年度臺上字第4625號
    刑事判決意旨參照）。且按刑法上之習慣犯，與累犯、連續
    犯之性質有別，必須有具體之事實，足資證明行為人有犯罪
    之惡習及慣行，始有習慣犯規定之適用，並非一有累犯或連
    續犯之情形，即可認為有犯罪之習慣（最高法院54年度臺上
    字第3041號判決意旨參照）。查本件被告陳信男雖於92年間
    因強盜、竊盜等案件，經判處應執行有期徒刑四年確定，嗣
    經減為應執行有期徒刑三年十一月確定，於97年7月9日執行
    完畢後，經過將近2年，迄99年6月才再犯本件竊盜罪、強盜
    罪，有前揭前案紀錄表在卷可稽。可見被告陳信男雖有竊盜
    、強盜前科，然尚難逕認其已竊盜、強盜成習，而非無改過
    可能，亦顯非竊盜、強盜成習者可比。再衡以被告陳信男亦
    無因竊盜、強盜犯行多次出入監所之紀錄，尚無從逕予認定
    刑罰之執行就被告陳信男而言已未能達教化、矯治之目的，
    而有強制工作之必要。又佐以被告陳信男於本案僅有1次竊
    盜、1次強盜犯行，僅係隨機偶發之犯罪，其上開所為與一
    般懶惰成習之慣竊之長期間且有計劃一再多次犯案，而以犯
    罪成為日常習慣之情形有間，應屬一時貪念所為之犯罪行為
    ，而尚難逕認其為有犯罪習慣之人。且本件檢察官就被告陳
    信男有何犯罪習慣，亦未舉證說明其憑以認定之依據，徵諸
    前揭說明，自難僅因被告陳信男前有竊盜、強盜前科，即認
    定其有犯罪之惡習及慣行至明。是衡量上開各情，並參酌比
    例原則中之必要性原則及罪刑相當性原則後，認前開宣告之
    刑，應已足收懲戒警惕之效，尚無將被告陳信男交付強制工
    作處分之必要，則檢察官上開對被告陳信男併予強制工作之
    請求，即難允准。
  3.又說明被告陳信男竊盜所用陳信男所有之活動扳手1支，未
    扣案，惟無證據證明尚且存在，復非屬違禁物，為避免執行
    上之困難，爰不予宣告沒收。
  4.本院經核原判決就此部分認事用法俱無不合，量刑亦稱妥適
    。被告上訴意旨仍執前詞否認犯行，而指摘原判決不當，非
    有理由，應予駁回。併就此部分與前開撤銷改判部分所處有
    期徒刑定應執行刑如主文第5項所示之刑。
據上論斷，應依刑事訴訟法第368條、第369條第1項前段、第364
條、第299第1項前段，刑法第330條第1項、第47條第1項、第51
條第5款，判決如主文。
本案經檢察官王碧霞到庭執行職務。
中    華    民    國   100    年    12    月    15    日
                  刑事第四庭    審判長法  官  吳志誠
                                      法  官  吳森豐
                                      法  官  彭喜有
以上正本證明與原本無異。
強盜罪部分，如不服本判決應於收受送達後10日內向本院提出上
訴書狀，其未敘述上訴理由者，並得於提起上訴後10日內向本院
補提理由書（均須按他造當事人之人數附繕本）「切勿逕送上級
法院」。
竊盜罪部分不得上訴。
                                      書記官  黃子起
中    華    民    國   100    年    12    月    15    日
附錄論罪科刑法條
中華民國刑法第330條第1項
（加重強盜罪）
犯強盜罪而有第 321 條第 1 項各款情形之一者，處 7 年以上
有期徒刑。
中華民國修正前刑法第321條第1項第3款
（加重竊盜罪）
犯竊盜罪而有下列情形之一者，處 6 月以上、5 年以下有期徒
刑，得併科新臺幣 10 萬元以下罰金：
三、攜帶兇器而犯之者。